<html>
<meta http-equiv="Content-Type" content="text/html; charset=UTF-8">
<meta charset="utf-8">
<link rel="stylesheet" href="style.css">
<body>
<aside><div>
<h1>Grammar<div>of the</div>Gothic Language</h1>
<h2>
<div>by</div>Joseph Wright</h2>
<nav><ol>
<li class="status-wip no-number"><a href="introduction.html">INTRODUCTION</a></li>
<li value="1"><a href="chapter01.html">Alphabet and Pronunciation</a></li>
<li><a href="chapter02.html">The Prim. Germanic Equivalents of the Indo-Germanic Vowel-sounds</a></li>
<li><a href="chapter03.html">The Prim. Germanic Vowel-system</a></li>
<li><a href="chapter04.html">The Gothic Development of the General Germanic Vowels of Accented Syllables</a></li>
<li><a href="chapter05.html">The Gothic Development of the Prim. Germanic Vowels of Unaccented Syllables</a></li>
<li><a href="chapter06.html">The Prim. Germanic Equivalents of the Gothic Vowel-sounds</a></li>
<li><a href="chapter07.html">Ablaut</a></li>
<li class="status-wip"><a href="chapter08.html">The First Sound-shifting, Verner’s Law, and other Consonant Changes which took place in the Prim. Germanic Language</a></li>
<li class="status-wip"><a href="chapter09.html">The Gothic Development of the General Germanic Consonant-System</a></li>
<li class="status-wip"><a href="chapter10.html">Declension of Nouns</a></li>
<li class="status-wip"><a href="chapter11.html">Adjectives</a></li>
<li class="status-wip"><a href="chapter12.html">Pronouns</a></li>
<li class="status-wip"><a href="chapter13.html">Verbs</a></li>
<li><a href="chapter14.html">Adverbs, Prepositions, and Conjunctions</a></li>
<li class="status-wip"><a href="chapter15.html">Word-Formation</a></li>
<li class="status-wip"><a href="chapter16.html">Syntax</a></li>
</ol>
<p>
                Sections marked in <span class="status-wip">pale yellow</span> are still being marked up.
                <br>
                Text and glossary forthcoming.
              </p></nav>
</div></aside><main>
  <h1>CHAPTER XIII</h1>
  <h1>VERBS</h1>

  
    <p>
      <span class="section-label">§ 280.</span>
      In the parent Indg. language the verbs were divided into two great classes: athematic and thematic.
      In the athematic verbs the personal endings were added to the bare root which had the strong grade form of ablaut in the singular, but the weak grade in the dual and plural. 
      Thus, for example, the singular and plural of the verbs for ‘<span class="gloss">to be</span>’ and ‘<span class="gloss">to go</span>’ were:
      <span class="w">*és-mi</span>, <span class="w">*és-si</span>, <span class="w">*és-ti</span>, <span class="w">*s-més</span> or <span class="w">*s-mós</span>, <span class="w">*s-té</span>, <span class="w">*s-énti</span>; <span class="w">*éi-mi</span>, <span class="w">*éi-si</span>, <span class="w">*éi-ti</span>, <span class="w">*i-més</span> or <span class="w">*i-mós</span>, <span class="w">*i-té</span>, <span class="w">*j-énti</span>.
      Verbs of this class are often called <span class="m">mi</span>-verbs because the first person singular ends in <span class="m">-mi</span>.
      The Germanic languages have only preserved a few traces of the <span class="m">mi</span>-conjugation (<span class="ref">§§ 341–3</span>).
      Nearly all the verbal forms, which originally belonged to this class, passed over into the <span class="m">ō</span>-conjugatíon in the prim. Germanic period.
    </p>

    <p>
      In the thematic verbs the stem-vowel, which could be either of the strong or weak grade of ablaut, remained unchanged throughout the present;
      in the former case<span class="pb">
<span>133</span></span>they are called imperfect presents (as
      <span class="w">kiusan</span>, <span class="gloss">to choose</span>;
      <span class="w">hilpan</span>, <span class="gloss">to help</span>;
      <span class="w">itan</span>, <span class="gloss">to eat</span>;
      &amp;c.), and in the latter case aorist presents (as
      <span class="w">ga-lūkan</span>, <span class="gloss">to shut</span>;
      <span class="w">trudan</span>, <span class="gloss">to tread</span>;
      &amp;c.).
      The present was formed by means of the thematic vowels, <span class="c">e</span>, <span class="c">o</span>, which came between the root and the personal endings, thus the present singular and plural of the verb for ‘<span class="gloss">to bear</span>’ was <span class="w">*bhérō</span> (from <span class="w">*bhér-o-a</span>), <span class="w">*bhér-e-si</span>, <span class="w">*bhér-e-ti</span>, <span class="w">*bhér-o-mes</span>, (<span class="m">-mos</span>), <span class="w">*bhér-e-te</span>, <span class="w">*bhér-o-nti</span>. Verbs of this class are generally called <span class="m">ō</span>-verbs because the first person singular ends in <span class="m">-ō</span>.
      The old distinction between the <span class="m">mi-</span> and the <span class="m">ō</span>-conjugation was fairly well preserved in Greek, as
      <span class="w">εἰμί</span>, <span class="gloss">I am</span>, <span class="w">εἶμι</span>, <span class="gloss">I go</span>, <span class="w">δίδωμι</span>, <span class="gloss">I give</span>;
      <span class="w">μένω</span>, <span class="gloss">I remain</span>, <span class="w">πείθω</span>, <span class="gloss">I persuade</span>;
      <span class="w">τρῑ́βω</span>, <span class="gloss">I rub</span>, <span class="w">τῡ́φω</span>, <span class="gloss">I smoke</span>.
    </p>
  

  
    <p class="status-wip">
      <span class="section-label">§ 281.</span>
      In treating the history of the verbal forms in Gothic it is advisable to start out partly from prim. Germanic and partly from Gothic itself. The Indg. verbal system underwent so many radical changes in prim. Germanic that it would be necessary to treat here in detail the verbal system of the non-Germanic languages such as Sanskrit, Greek, and Latin in order to account for all the changes.
    </p>
    <p class="status-wip">
      In Gothic, as in the other Germanic languages, the verbs are divided into two great classes—Strong and Weak—according to the formation of the preterite tense. Besides these two great classes of strong and weak verbs, there are a few others which will be treated under the general heading Minor Groups.
    </p>
  

  
    <p class="status-wip">
      <span class="section-label">§ 282.</span>
      Strong verbs form their preterite by ablaut (nima, I take, nam, I took), or simply by reduplication (háita, I call, haíháit, I called), or else by ablaut and reduplication combined (tēka, I touch, taítōk, I touched). The strong verbs are sub-divided into two classes: non-reduplicated and reduplicated verbs. The non-reduplicated verbs are divided into six classes according to the first six ablaut-<span class="pb">
<span>134</span></span>series given in <span class="ref">§§ 122–4</span>. The reduplicated verbs, which form their preterite by ablaut and reduplication combined, belong to the seventh ablaut-series (<span class="ref">§ 124</span>). Both these, and those which form their preterite by reduplication simply, are here put together and called Class VII.
    </p>
  

  
    <p class="status-wip">
      <span class="section-label">§ 283.</span>
      Weak verbs form their preterite by the addition of a syllable containing a dental (Goth. -da, (-ta), OE. -de, -te; OHG. -ta), and their past participle by means of a dental suffix (Goth. -þ, (-t), OE. -d, (-t), OHG. (-t), as sōkja, I seek, sōkida, I sought, sōkiþs, sought; bugja, I buy, baúhta, I bought, baúhts, bought. The weak verbs, which for the most part are derivatives, are divided into four classes according as the infinitive ends in -jan (sōkjan, to seek, pret. sōkida), -ōn (salbōn, to anoint, pret. salbōda), -an (haban, to have, pret. habáida), -nan (fullnan, to become full, pret. fullnōda).
    </p>
  

  
    <p>
      <span class="section-label">§ 284.</span>
      The Gothic verb has the following independent forms:—
    </p>
    <p>
      Two voices: active and passive.
      The passive (originally middle) only occurs in the indicative and subjunctive present;
      the other forms are supplied by the past participle used with <span class="w">waírþan</span> or <span class="w">wisan</span>.
      See <span class="ref">§ 435</span>.
    </p>
    <p>
      Three numbers: singular, dual, and plural.
      In the passive there is no dual, and in the dual active the third person is wanting.
    </p>
    <p>
      Three persons: The third person of the dual is wanting.
      In the present passive there is only one form for all three persons of the plural.
    </p>
    <p>
      Two tenses: present and preterite.
    </p>
    <p>
      Two complete moods: indicative and subjunctive (originally optative), besides an imperative which is only used in the present tense of the active.
    </p>
    <p>
      A present infinitive which is an uninflected verbal substantive, a present participle with active meaning, and a past participle with passive meaning.
    </p>
  

  <span class="pb">
<span>135</span></span>

  
    <h2>A. Strong Verbs.</h2>

    
      <p>
        <span class="section-label">§ 285.</span>
        We are able to conjugate a strong verb in Gothic when we know the four stems, as seen
        (1) in the infinitive, to which belong all forms of the present,
        (2) the stem of the preterite singular,
        (3) the stem of the preterite plural, to which also belongs the whole of the preterite subjunctive,
        (4) the stem of the past participle.
      </p>
    
  
    
      <p>
        <span class="section-label">§ 286.</span>
        The conjugation of <span class="w">niman</span>, <span class="gloss">to take</span>, and <span class="w">háitan</span>, <span class="gloss">to call</span>, will serve as models for all strong verbs.
      </p>
  
      
        <h3>a. Active.</h3>
  
        
          <h5>Present.</h5>
  
          <table>
            <tr> <td colspan="2"></td>                            <td colspan="2">Indic.</td>                           <td colspan="2">Subj.</td>                              </tr>
            <tr> <td rowspan="3">Sing.</td> <td>1.</td> <td><span class="w">nima</span></td>   <td><span class="w">háita</span></td>   <td><span class="w">nimáu</span></td>   <td><span class="w">háitáu</span></td>   </tr>
            <tr>                             <td>2.</td> <td><span class="w">nimis</span></td>  <td><span class="w">háitis</span></td>  <td><span class="w">nimáis</span></td>  <td><span class="w">háitáis</span></td>  </tr>
            <tr>                             <td>3.</td> <td><span class="w">nimiþ</span></td>  <td><span class="w">háitiþ</span></td>  <td><span class="w">nimái</span></td>   <td><span class="w">háitái</span></td>   </tr>
            <tr> <td rowspan="2">Dual</td>  <td>1.</td> <td><span class="w">nimōs</span></td>  <td><span class="w">háitōs</span></td>  <td><span class="w">nimáiwa</span></td> <td><span class="w">háitáiwa</span></td> </tr>
            <tr>                             <td>2.</td> <td><span class="w">nimats</span></td> <td><span class="w">háitats</span></td> <td><span class="w">nimáits</span></td> <td><span class="w">háitáits</span></td> </tr>
            <tr> <td rowspan="3">Plur.</td> <td>1.</td> <td><span class="w">nimam</span></td>  <td><span class="w">háitam</span></td>  <td><span class="w">nimáima</span></td> <td><span class="w">háitáima</span></td> </tr>
            <tr>                             <td>2.</td> <td><span class="w">nimiþ</span></td>  <td><span class="w">háitiþ</span></td>  <td><span class="w">nimáiþ</span></td>  <td><span class="w">háitáiþ</span></td>  </tr>
            <tr>                             <td>3.</td> <td><span class="w">nimand</span></td> <td><span class="w">háitand</span></td> <td><span class="w">nimáina</span></td> <td><span class="w">háitáina</span></td> </tr>
          </table>
  
          <table>
            <tr> <td colspan="2"></td>                            <td colspan="2">Imperative.</td>                           </tr>
            <tr> <td rowspan="2">Sing.</td> <td>2.</td> <td><span class="w">nim</span></td>       <td><span class="w">háit</span></td>      </tr>
            <tr>                             <td>3.</td> <td><span class="w">nimadáu</span></td>   <td><span class="w">háitadáu</span></td>  </tr>
            <tr> <td>Dual</td>           <td>2.</td> <td><span class="w">nimats</span></td>    <td><span class="w">háitats</span></td>   </tr>
            <tr> <td rowspan="3">Plur.</td> <td>1.</td> <td><span class="w">nimam</span></td>     <td><span class="w">háitam</span></td>    </tr>
            <tr>                             <td>2.</td> <td><span class="w">nimiþ</span></td>     <td><span class="w">háitiþ</span></td>    </tr>
            <tr>                             <td>3.</td> <td><span class="w">nimandáu</span></td>  <td><span class="w">háitandáu</span></td> </tr>
          </table>
  
          <table>
            <tr> <td colspan="2">Infinitive.</td>                     </tr>
            <tr> <td><span class="w">niman</span></td> <td><span class="w">háitan</span></td>  </tr>
          </table>
  
          <table>
            <tr> <td colspan="2">Participle.</td>                        </tr>
            <tr> <td><span class="w">nimands</span></td> <td><span class="w">háitands</span></td> </tr>
          </table>
  
        
        <span class="pb">
<span>136</span></span>
        
          <h5>Preterite.</h5>
  
          <table>
            <tr> <td colspan="2"></td>                            <td colspan="2">Indic.</td>                                <td colspan="2">Subj.</td>
</tr>
            <tr> <td rowspan="3">Sing.</td> <td>1.</td> <td><span class="w">nam</span></td>     <td><span class="w">haíháit</span></td>     <td><span class="w">nēmjáu</span></td>  <td><span class="w">haíháitjáu</span></td>  </tr>
            <tr>                             <td>2.</td> <td><span class="w">namt</span></td>    <td><span class="w">haíháist</span></td>    <td><span class="w">nēmeis</span></td>  <td><span class="w">haíháiteis</span></td>  </tr>
            <tr>                             <td>3.</td> <td><span class="w">nam</span></td>     <td><span class="w">haíháit</span></td>     <td><span class="w">nēmi</span></td>    <td><span class="w">haíháiti</span></td>    </tr>
            <tr> <td rowspan="2">Dual</td>  <td>1.</td> <td><span class="w">nēmu</span></td>    <td><span class="w">haíháitu</span></td>    <td><span class="w">nēmeiwa</span></td> <td><span class="w">haíháiteiwa</span></td> </tr>
            <tr>                             <td>2.</td> <td><span class="w">nēmuts</span></td>  <td><span class="w">haíháituts</span></td>  <td><span class="w">nēmeits</span></td> <td><span class="w">haíháiteits</span></td> </tr>
            <tr> <td rowspan="3">Plur.</td> <td>1.</td> <td><span class="w">nēmum</span></td>   <td><span class="w">haíháitum</span></td>   <td><span class="w">nēmeima</span></td> <td><span class="w">haíháiteima</span></td> </tr>
            <tr>                             <td>2.</td> <td><span class="w">nēmuþ</span></td>   <td><span class="w">haíháituþ</span></td>   <td><span class="w">nēmeiþ</span></td>  <td><span class="w">haíháiteiþ</span></td>  </tr>
            <tr>                             <td>3.</td> <td><span class="w">nēmun</span></td>   <td><span class="w">haíháitun</span></td>   <td><span class="w">nēmeina</span></td> <td><span class="w">haíháiteina</span></td> </tr>
          </table>
  
          <table>
            <tr> <td colspan="2">Participle.</td>                       </tr>
            <tr> <td><span class="w">numans</span></td> <td><span class="w">háitans</span></td>  </tr>
          </table>
  
        
      
  
      
        <h3>b. Passive.</h3>
  
        
          <h5>Present.</h5>
  
          <table>
            <tr> <td colspan="2"></td>                                  <td colspan="2">Indic.</td>                  <td colspan="2">Subj.</td>                   </tr>
            <tr> <td rowspan="3">Sing.</td> <td>1.</td>       <td><span class="w">nimada</span></td>  <td><span class="w">háitada</span></td>   <td><span class="w">nimáidáu</span></td>  <td><span class="w">háitáidáu</span></td>   </tr>
            <tr>                             <td>2.</td>       <td><span class="w">nimaza</span></td>  <td><span class="w">háitaza</span></td>   <td><span class="w">nimáizáu</span></td>  <td><span class="w">háitáizáu</span></td>   </tr>
            <tr>                             <td>3.</td>       <td><span class="w">nimada</span></td>  <td><span class="w">háitada</span></td>   <td><span class="w">nimáidáu</span></td>  <td><span class="w">háitáidáu</span></td>   </tr>
            <tr> <td colspan="2">Plur. 1, 2, 3.</td> <td><span class="w">nimanda</span></td> <td><span class="w">háitanda</span></td>  <td><span class="w">nimáindáu</span></td> <td><span class="w">háitáindáu</span></td>  </tr>
          </table>
        
  
      
  
      <div class="note">
        
          
            <p>
              <span class="note-label">Note.—</span>
              1.
              Owing to the limited amount of Gothic which has come down to us, there is not a single verb extant in all its forms.
              Of most verbs only very few forms occur, and of many only one or two.
              The forms wanting in the paradigms of <span class="w">niman</span> and <span class="w">háitan</span> have been supplied from the extant forms of other verbs.
              The first pers. dual pret. subj. does not occur at all, either in strong or weak verbs, but it may be inferred to have been <span class="w">nēm-eiwa</span> because of the corresponding present, <span class="w">nim-áiwa</span>.
            </p>
          
          
            <p>
              2.
              In the imperative 2 pers. sing. and pret. indic. 1, 3 pers. sing.,
              final <span class="c">b</span>, <span class="c">d</span> became <span class="c">f</span>, <span class="c">þ</span>, as
              imper. <span class="w">gif</span>,
              pret. <span class="w">gaf</span>,
              inf. <span class="w">giban</span>, <span class="gloss">to give</span>;
              pret. <span class="w">af-skáuf</span>, <span class="w">baþ</span>, <span class="w">-báuþ</span>,
              inf. <span class="w">af-skiuban,</span> <span class="gloss">to push aside</span>;
              <span class="w">bidjan</span>, <span class="gloss">to pray</span>;
              <span class="w">-biudan</span>, <span class="gloss">to bid</span>.
              See <span class="ref">§§ 161, 173</span>.
            </p>
          
          
            <p>
              3.
              In the 2 pers. sing. pret. indic.,
              <span class="c">b</span> appears as <span class="c">f</span>, and a dental appears as <span class="c">s</span>, before the personal ending, as
              <span class="w">gaft</span>, inf. <span class="w">giban</span>, <span class="gloss">to<span class="pb">
<span>137</span></span>give</span>;
              <span class="w">grōft</span>, inf. <span class="w">graban</span>, <span class="gloss">to dig</span>;
              <span class="w">ana-báust</span>, inf. <span class="w">ana-biudan</span>, <span class="gloss">to bid</span>;
              <span class="w">bi-gast</span>, inf. <span class="w">bi-gitan</span>, <span class="gloss">to find</span>;
              <span class="w">haíháist</span>, inf. <span class="w">háitan</span>, <span class="gloss">to call</span>;
              <span class="w">qast</span>, inf. <span class="w">qiþan</span>, <span class="gloss">to say</span>.
              See <span class="ref">§ 138</span>.
            </p>
          
        
      </div>
    
  
    
      <h2>The Endings of Strong Verbs.</h2>
  
      
        <p class="status-wip">
          <span class="section-label">§ 287.</span>
          Pres. Indicative: The prim. Germanic forms were: Sing. *nemō (cp. Lat. fero, Gr. φέρω, I bear), *nimizi, Indg. *némesi (cp. Skr. bhárasi, thou bearest), *nimiđi, Indg. *németi (cp. Skr. bhárati); Dual *nemō- (w)iz (probably formed from the first pers. sing. + the Indg. dual ending -wes, cp. Skr. bhárā-vas), *nemađiz with -a- from the first and third pers. plural, the regular form would have been *nimiđiz = Indg. *némethes, *németes (cp. Skr. bhárathas); *nemađiz would regularly have become *nimaþs in Gothic; nimats has -ts from the pret. dual (<span class="ref">§ 292</span>); Pl. *nemamiz, -maz (cp. Gr. Doric φέρομες, Skr. bhárāmas, see <span class="ref">§ 175</span>), *nimiđi, older *nemeđe (cp. Gr. φέρετε), *nemanđi (cp. Gr. Doric φέροντι).
        </p>
      
    
      
        <p class="status-wip">
          <span class="section-label">§ 288.</span>
          Pres. Subjunctive: This tense is properly an old optative. The original forms were: Sing. *nemoĩ-, *nemoĩs (cp. Gr. φέροις, Skr. bhárēš), *nemoĩt (cp. Gr. φέροι, Skr. bhárēt); Dual *nemoĩwē, *nemoĩthes, -tes; Pl. *nemoĩmē, *nemoĩte (cp. Gr. φέροιτε, Skr. bhárēta), *nemoĩnt = prim. Germanic *nemai- (it is difficult to account for nimáu unless we may suppose that it represents the first pers. sing. pres. indic. *nemō + the particle -u), *nemaiz,*nemai; *nemaiwǣ, *nemaiþs (cp. pres. indic.); *nemaimǣ, *nemaiđi, *nemain (Goth. with final -a from the first pers. pl.).
        </p>
      
    
      
        <p class="status-wip">
          <span class="section-label">§ 289.</span>
          Imperative: Sing. *nimi older *neme (cp. Gk. φέρε, Skr. bhára), *nemetō̃d (Gr. φερέτω, cp. Gr. ἔστω = O.Lat. estōd, let him be) = prim. Germanic *nemeđō̃ + particle -u (cp. Skr. bhárat-u, let him bear; bhárant-u, let them bear), which would have become in Goth. *nimidáu; nimadáu had -a- from the third pers. plural. nimats, nimam and<span class="pb">
<span>138</span></span>nimiþ are indicative forms. *nemontō̃d (cp. Gr. Doric φερόντω) = prim. Germanic *nemanđō̃ + particle -u, which regularly became nimandáu in Gothic.
        </p>
      
    
      
        <p class="status-wip">
          <span class="section-label">§ 290.</span>
          Infinitive: The inf. was originally a nomen actionis, formed by means of various suffixes in the Indg. languages. The suffix -ono-, to which was added the nom. acc. neuter ending -m, became generalized in prim. Germanic, thus the original form of niman was *nemonom, the -onom of which regularly became -an in Goth. OE. OS. and OHG., and -a in O.Icel.
        </p>
      
    
      
        <p class="status-wip">
          <span class="section-label">§ 291.</span>
          Pres. Participle: In the parent language the stem of the pres. participle ended in -nt, as in Lat. ferent-, Gr. φέροντ-, Indg. *bhéront- = Goth. baírand-s, O.Icel. OS. berand-i, OE. berend-e, OHG. berant-i, bearing. See <span class="ref">§ 239</span>.
        </p>
      
    
      
        <p class="status-wip">
          <span class="section-label">§ 292.</span>
          Pret. Indicative: The pret. indic. is morphologically an old perfect, which already in prim. Germanic was chiefly used to express the past tense. The prim. Germanic forms were: Sing. *nama (cp. Gr. οἶδα, Skr. vēda, I know), *namþa (cp. Gr. οἶσθα, Skr. vḗttha), *nami (cp. Gr. οἶδε, Skr. vḗda). -tha, the original ending of the second pers., would regularly have become -þ (<span class="ref">§ 130</span>) in Goth. O.Icel. OE. and OS., except after prim. Germanic s, f, χ where it regularly became -t (<span class="ref">§ 128 notes</span>, and cp. <span class="ref">§ 138</span>), as Goth. last, thou didst gather; þarft, thou needest; slōht, thou didst slay. This -t became generalized in prim. Germanic, as Goth. O.Icel. namt. But in the West Germanic languages the old ending was only preserved in the preteritepresent verbs, as Goth. O.Icel. þarft, OE. þearft, OS. tharft, OHG. darft, thou needest, but Goth. O.Icel. namt beside OE. nōme, OS. OHG. nāmi. Dual *nǣm-wi (older -we), *nǣm-điz (older -thes, -tes); Pl. *nǣm-mi (older -me), *nǣm-đi (older -te), *nǣm-un (older -nt with vocalic n). During the prim. Germanic period the u of the third pers. pl. was levelled out into all forms of the<span class="pb">
<span>139</span></span>dual and plural, cp. pl. O.Icel. nǭm-um, -uð, -u, OE. nōm-on, OS. nām-un, OHG. nām-um, -ut, -un. Goth. nēmu from *nǣm-uwi through the intermediate stages *nǣm-uw, *nǣm-ū. The t in nēmuts is of the same origin as in namt. nēmum, nēmuþ, nēmun from older *nǣm-umi, *nǣm-udi, *nǣm-un.
        </p>
      
    
      
        <p class="status-wip">
          <span class="section-label">§ 293.</span>
          Pret. Subjunctive: The original endings were: Sing. -jēm, -jēs, -jēt (cp. O.Lat. siem, I may be, siēs, siet = Skr. syā́m, syā́s, syā́t); dual -īwē, -īthes, or -ītes; pl. -īmē, -īte, -īnt (cp. O.Lat. pl. sīmus, sītis, si-ent), consisting of the optative element -jē-, (-ī-) and the personal endings. Already during the prim. Germanic period the -ī- of the dual and plural was levelled out into the singular, so that the forms became *nǣmīn, *nǣmīz, *nǣmī(t), *nǣmīwǣ, *nǣmīđiz, *nǣmīmǣ, *nǣmīđī, *nǣmīn(t), from which the corresponding Gothic forms were regularly developed except nēmjáu, nēmeits, nēmeina. *nǣmīn would have become *nēmi, the form nēmjáu was a new formation with -áu from the pres. subjunctive, and the change of i to j (cp. sunjus from older *suniuz (<span class="ref">§ 150 note 1</span>); the -ts in nēmeits is of the same origin as in namt (<span class="ref">§ 292</span>); nēmeina with -a from nēmeima.
        </p>
    
    
      
        <p class="status-wip">
          <span class="section-label">§ 294.</span>
          Past Participle: The past participle was formed in various ways in the parent language. In prim. Germanic the suffix -éno-, -óno- became restricted to strong verbs, and the suffix -tó- to weak verbs. In the strong verbs OE. and O.Icel. generalized the form -éno-, and Goth. OS. and OHG. the form -óno-. Beside the suffix -éno-, -óno- there also existed in prim. Germanic -ini- = Indg. -éni-. But prim. Germanic -énaz, -íniz = Indg. -énos, -énis regularly fell together in -ins in Gothic, so that the isolated pp. fulgins (<span class="ref">§ 137</span>), hidden, can represent either form.
        </p>
      
    
      
        <p class="status-wip">
          <span class="section-label">§ 295.</span>
          Pass. Indicative: The original forms were: Sing. *nemo-mai or -ai (cp. Gr. φέρομαι, Skr. bhárē),—the first<span class="pb">
<span>140</span></span>pers. does not exist in any of the Germanic languages; in Goth. the third pers. was used for it, *neme-sai (cp. Gr. φέρεαι from φέρεσαι, Skr. bhárasē), *neme-tai (cp. Gr. φέρεται, Skr. bháratē); pl. *nemo-ntai (cp. Gr. Doric φέρονται, Skr. bhárantē) = prim. Germanic *nimizai, *nimidai, *nemanđai. The medial -a- in the pl. was levelled out into the two other forms, whence nimaza (<span class="ref">§ 90</span>), nimada, nimanda.
        </p>
      
    
      
        <p class="status-wip">
          <span class="section-label">§ 296.</span>
          Pass. Subjunctive: The subjunctive passive has the same stem-form as the subjunctive active (<span class="ref">§ 288</span>), and the same endings as the indic, passive + the particle -u. Some scholars assume that the original forms were: *nemoĩ-so (cp. Gr. φέροιο from *φέροισο), *nemoĩ-to (cp. Gr. φέροιτο), *nemoĩ-nto (cp. Gr. φέροιντο) = prim. Germanic *nemaiza, *nemaiđa, *nemainđa; we should then have to assume that the addition of the particle -u was older than the loss of final unaccented -a, which is improbable.
        </p>
      
    
      
        <p class="status-wip">
          <span class="section-label">§ 297.</span>
          Several of the imperative and subjunctive forms end in -u, viz. nimadáu, nimandáu, nimáu, nēmjáu, nimáidáu, nimáizáu, nimáindáu. This -u did not originally form a part of the personal endings, but was a deictic particle added enclitically especially to verbal and pronominal forms to emphasize them. It also occurs in Skr. and the Slavonic languages and probably in Greek in such words as πάν-υ, altogether, at all, beside neut. πᾶν, all. Skr. id-ám-u, this, this ‘here’, cp. Lat. id-em, the same; Skr. a-sā-ú, that, yon, that ‘there’; Skr. bhárat-u, let him bear; bhárant-u, let them bear; O. Bulgarian beret-ŭ, he bears; berąt-ŭ, they bear. The same u occurs in Goth. as an interrogative particle, as skuld-u ist?, is it lawful?; ga-u-láubjats?, do ye two believe?; sa-u ist sa sunus izwar?, Gr. οὗτός ἐστιν ὁ υἱὸς ὑμῶν; is this your son?
        </p>
      
    
  
    <span class="pb">
<span>141</span></span>
  
    
      <h3>1. Non-reduplicated Strong Verbs.</h3>
  
      
        <p class="status-wip">
          <span class="section-label">§ 298.</span>
          In order to be able to conjugate a strong verb of the non-reduplicated class, it is necessary to know the four stems, as seen (1) in the infin., (2) 1 pers. sing. pret. indic., (3) 1 pers. pl. pret. indic., (4) the past participle. See <span class="ref">§§ 122–5</span>.
        </p>
      
    
      
        <h4>Class I.</h4>
    
        
          § 299.
      
          <table class="status-wip">
            <tr> <td></td>                                   <td>Infin.</td>           <td>Pret. Sing.</td> <td>Pret. Pl.</td>                            <td>P.P.</td>        </tr>
            <tr> <td></td>                                   <td><span class="c">ei</span></td>        <td><span class="c">ái</span></td>   <td>
<span class="c">i</span> (<span class="c">aí</span> <span class="ref">§ 69</span>)</td> <td>
<span class="c">i</span> (<span class="c">aí</span> <span class="ref">§ 69</span>)</td>  </tr>
            <tr> <td>Goth.</td>           <td>
<span class="w">beidan</span>, <span class="gloss">to await</span>
</td> <td><span class="w">báiþ</span></td>        <td><span class="w">bidum</span></td>        <td><span class="w">bidans</span></td>       </tr>
            <tr> <td>O.Icel.</td>         <td><span class="w">bīða</span></td>             <td><span class="w">beið</span></td>        <td><span class="w">biðum</span></td>        <td><span class="w">beðinn</span></td>       </tr>
            <tr> <td>OE.</td>             <td><span class="w">bīdan</span></td>            <td><span class="w">bād</span></td>         <td><span class="w">bidon</span></td>        <td><span class="w">biden</span></td>        </tr>
            <tr> <td>OS.</td>             <td><span class="w">bīdan</span></td>            <td><span class="w">bēd</span></td>         <td><span class="w">bidun</span></td>        <td><span class="w">gibidan</span></td>      </tr>
            <tr> <td>OHG.</td>            <td><span class="w">bītan</span></td>            <td><span class="w">beit</span></td>        <td><span class="w">bitun</span></td>        <td><span class="w">gibitan</span></td>      </tr>
            <tr> <td rowspan="2">Goth.</td>  <td>
<span class="w">sneiþan</span>, <span class="gloss">to cut</span>
</td>  <td><span class="w">snáiþ</span></td>       <td><span class="w">sniþum</span></td>       <td><span class="w">sniþans</span></td>      </tr>
            <tr>                                           <td>
<span class="w">leiƕan</span>, <span class="gloss">to lend</span>
</td>  <td><span class="w">láiƕ</span></td>        <td><span class="w">laíƕum</span></td>       <td><span class="w">laíƕans</span></td>      </tr>
          </table>
        
      
        
          <p class="status-wip">
            <span class="section-label">§ 300.</span>
            To this class also belong:—beitan, to bite; deigan, to knead; dreiban, to drive; greipan, to seize; hneiwan, to bow; bi-leiban, to remain; ga-leiþan, to go; ur-reisan, to arise; skeinan, to shine; dis-skreitan, to rend; ga-smeitan, to smear; speiwan, to spit; steigan, to ascend; sweiban, to cease; ga-teihan, to tell; þeihan, to thrive; þreihan, to press upon; weihan, to fight; weipan, to crown; inweitan, to worship.
          </p>
        
      
    
      
        <h4>Class II.</h4>
    
        
          § 301.
      
          <table class="status-wip">
            <tr> <td></td>                                   <td>Infin.</td>                       <td>Pret. Sing.</td> <td>Pret. Pl.</td>                             <td>P.P.</td>        </tr>
            <tr> <td></td>                                   <td><span class="c">iu</span></td>                    <td><span class="c">áu</span></td>   <td>
<span class="c">u</span> (<span class="c">aú</span> <span class="ref">§ 73</span>)</td> <td>
<span class="c">u</span> (<span class="c">aú</span> <span class="ref">§ 71</span>)</td>  </tr>
            <tr> <td>Goth.</td>           <td>
<span class="w">-biudan</span>, <span class="gloss">to bid</span>
</td> <td><span class="w">-báuþ</span></td>   <td><span class="w">-budum</span></td>                             <td><span class="w">-budans</span></td>       </tr>
            <tr> <td>O.Icel.</td>         <td><span class="w">bjóða</span></td>                    <td><span class="w">bauð</span></td>   <td><span class="w">buðum</span></td>                             <td><span class="w">boðinn</span></td>       </tr>
            <tr> <td>OE.</td>             <td><span class="w">bēodan</span></td>                    <td><span class="w">bēad</span></td>   <td><span class="w">budon</span></td>                             <td><span class="w">boden</span></td>        </tr>
            <tr> <td>OS.</td>             <td><span class="w">biodan</span></td>                    <td><span class="w">bōd</span></td>   <td><span class="w">budun</span></td>                             <td><span class="w">gibodan</span></td>      </tr>
            <tr> <td>OHG.</td>            <td><span class="w">biotan</span></td>                    <td><span class="w">bōt</span></td>   <td><span class="w">butun</span></td>                             <td><span class="w">gibotan</span></td>      </tr>
            <tr> <td rowspan="2">Goth.</td>  <td>
<span class="w">driusan</span>, <span class="gloss">to fall</span>
</td> <td><span class="w">dráus</span></td>   <td><span class="w">drusum</span></td>                             <td><span class="w">drusans</span></td>      </tr>
            <tr>                                           <td>
<span class="w">tiuhan</span>, <span class="gloss">to lead</span>
</td> <td><span class="w">táuh</span></td>   <td><span class="w">taúhum</span></td>                             <td><span class="w">taúhans</span></td>      </tr>
          </table>
      
        
        <span class="pb">
<span>142</span></span>
        
          <p class="status-wip">
            <span class="section-label">§ 302.</span>
            To this class also belong:—biugan, to bend; driugan, to serve as a soldier; giutan, to pour; hiufan, to mourn; dis-hniupan, to break asunder; kiusan, to test; kriustan, to gnash; liudan, to grow; liugan, to lie; fraliusan, to lose; ga-lūkan, to shut; niutan, to enjoy; siukan, to be sick; af-skiuban, to push aside; sliupan, to slip; þliuhan, to flee; us-þriutan, to trouble.
          </p>
          <div class="note">
            <p class="status-wip">
              <span class="note-label">Note.—</span>
              ga-lūkan (-láuk, -lukum, -lukans) is properly an aorist present, like Gr. τῡ́φω, τρῑ́βω. See <span class="ref">§ 280</span>.
            </p>
          </div>
        
      
    
      
        <h4>Class III.</h4>
    
        
          <p class="status-wip">
            <span class="section-label">§ 303.</span>
            To this class belong all strong verbs having a medial nasal or liquid + a consonant, and a few others in which the vowel is followed by two consonants other than nasal or liquid + a consonant. Cp. <span class="ref">§ 124</span>.
          </p>
      
          <table class="status-wip">
            <tr> <td></td>                          <td>Infin.</td>                                      <td>Pret. Sing.</td> <td>Pret. Pl.</td>                             <td>P.P.</td>      </tr>
            <tr> <td></td>                          <td>
<span class="c">i</span> (<span class="c">aí</span>, <span class="ref">§§ 67, 69</span>)</td>  <td><span class="c">a</span></td>   <td>
<span class="c">u</span> (<span class="c">aú</span> <span class="ref">§ 73</span>)</td> <td>
<span class="c">u</span> (<span class="c">aú</span> <span class="ref">§§ 71, 73</span>)</td>  </tr>
            <tr> <td>Goth.</td>  <td>
<span class="w">bindan</span>, <span class="gloss">to bind</span>
</td> <td><span class="w">band</span></td>   <td><span class="w">bundum</span></td>                             <td><span class="w">bundans</span></td> </tr>
            <tr> <td>O.Icel.</td>
<td><span class="w">binda</span></td>                    <td><span class="w">batt</span></td>   <td><span class="w">bundum</span></td>                             <td><span class="w">bundinn</span></td> </tr>
            <tr> <td>OE.</td>    <td><span class="w">bindan</span></td>                    <td><span class="w">band</span></td>   <td><span class="w">bundon</span></td>                             <td><span class="w">bunden</span></td> </tr>
            <tr> <td>OS.</td>    <td><span class="w">bindan</span></td>                    <td><span class="w">band</span></td>   <td><span class="w">bundun</span></td>                             <td><span class="w">gibundan</span></td> </tr>
            <tr> <td>OHG.</td>   <td><span class="w">bintan</span></td>                    <td><span class="w">bant</span></td>   <td><span class="w">buntun</span></td>                             <td><span class="w">gibuntan</span></td> </tr>
            <tr> <td>Goth.</td>  <td>
<span class="w">hilpan</span>, <span class="gloss">to help</span>
</td> <td><span class="w">halp</span></td>   <td><span class="w">hulpum</span></td>                             <td><span class="w">hulpans</span></td> </tr>
            <tr> <td>O.Icel.</td>
<td><span class="w">hjalpa</span></td>                    <td><span class="w">halp</span></td>   <td><span class="w">hulpum</span></td>                             <td><span class="w">holpinn</span></td> </tr>
            <tr> <td>OE.</td>    <td><span class="w">helpan</span></td>                    <td><span class="w">healp</span></td>   <td><span class="w">hulpon</span></td>                             <td><span class="w">holpen</span></td> </tr>
            <tr> <td>OS.</td>    <td><span class="w">helpan</span></td>                    <td><span class="w">halp</span></td>   <td><span class="w">hulpun</span></td>                             <td><span class="w">giholpan</span></td> </tr>
            <tr> <td>OHG.</td>   <td><span class="w">helfan</span></td>                    <td><span class="w">half</span></td>   <td><span class="w">hulfun</span></td>                             <td><span class="w">giholfan</span></td> </tr>
            <tr> <td>Goth.</td>  <td>
<span class="w">waírþan</span>, <span class="gloss">to become</span>
</td> <td><span class="w">warþ</span></td>   <td><span class="w">waúrþum</span></td>                             <td><span class="w">waúrþans</span></td> </tr>
          </table>
      
        
        <span class="pb">
<span>143</span></span>
        
          <p class="status-wip">
            <span class="section-label">§ 304.</span>
            To this class also belong:—baírgan, to keep; bliggwan (<span class="ref">§ 151</span>), to beat; brinnan, to burn; drigkan, to drink; filhan, to hide; finþan, to find; us-gildan, to repay; du-ginnan, to begin; uf-gaírdan, to gird up; fra-hinþan, to capture; ƕaírban, to walk; af-linnan, to depart; rinnan, to run; siggwan, to sing; sigqan, to sink; fra-slindan, to swallow up; spinnan, to spin; stigqan, to thrust; af-swaírban, to wipe out; swiltan, to die; ana-trimpan, to tread on; at-þinsan, to attract; ga-þaírsan, to wither; þriskan, to thresh; waírpan, to throw; wilwan, to rob; windan, to wind; winnan, to suffer; ga-wrisqan, to bear fruit.
          </p>
        
  
      
    
      
        <h4>Class IV.</h4>
    
        
          <p class="status-wip">
            <span class="section-label">§ 305.</span>
            To this class belong strong verbs whose stems end in a single nasal or liquid, and a few others. Cp. <span class="ref">§ 124</span>.
          </p>
      
          <table class="status-wip">
            <tr> <td></td>                          <td>Infin.</td>                       <td>Pret. Sing.</td> <td>Pret. Pl.</td>                             <td>P.P.</td>      </tr>
            <tr> <td></td>                          <td>
<span class="c">i</span> (<span class="c">aí</span>, <span class="ref">§ 67</span>)</td>                    <td><span class="c">a</span></td>   <td><span class="c">ē</span></td> <td>
<span class="c">u</span> (<span class="c">aú</span> <span class="ref">§ 71</span>)</td>  </tr>
            <tr> <td>Goth.</td>  <td>
<span class="w">niman</span>, <span class="gloss">to take</span>
</td> <td><span class="w">nam</span></td> <td><span class="w">nēmum</span></td> <td><span class="w">numans</span></td> </tr>
            <tr> <td><span class="ditto">„</span></td>
<td>
<span class="w">baíran</span>, <span class="gloss">to bear</span>
</td>            <td><span class="w">bar</span></td> <td><span class="w">bērum</span></td> <td><span class="w">baúrans</span></td> </tr>
            <tr> <td>O.Icel.</td>
<td><span class="w">bera</span></td>                    <td><span class="w">bar</span></td>   <td><span class="w">bǭrum</span></td>                             <td><span class="w">borinn</span></td> </tr>
            <tr> <td>OE.</td>    <td><span class="w">beran</span></td>                    <td><span class="w">bær</span></td>   <td><span class="w">bǣron</span></td>                             <td><span class="w">boren</span></td> </tr>
            <tr> <td>OS. OHG.</td>    <td><span class="w">beran</span></td>                    <td><span class="w">bar</span></td>   <td><span class="w">bārun</span></td>                             <td><span class="w">giboran</span></td> </tr>
          </table>
      
        
      
        
          <p class="status-wip">
            <span class="section-label">§ 306.</span>
            To this class belong also:—brikan, to break; qiman, to come; stilan, to steal; ga-taíran, to destroy; ga-timan, to suit; trudan, to tread.
          </p>
      
          <div class="note">
            Note.—
            trudan (*traþ, *tredum, trudans) is properly an aorist present, like ga-lūkan (<span class="ref">§ 280</span>).
          </div>
        
      
    
      <span class="pb">
<span>144</span></span>

      
        <h4>Class V.</h4>
    
        
          <p class="status-wip">
            <span class="section-label">§ 307.</span>
            To this class belong strong verbs having i (aí) in the infinitive, and whose stems end in a single consonant other than a liquid or a nasal. Cp. <span class="ref">§ 124</span>.
          </p>
      
          <table class="status-wip">
            <tr> <td></td>                           <td>Infin.</td>                                   <td>Pret. Sing.</td>  <td>Pret. Pl.</td>                             <td>P.P.</td>      </tr>
            <tr> <td></td>                           <td>
<span class="c">i</span> (<span class="c">aí</span> <span class="ref">§ 67</span>)</td>     <td><span class="c">a</span></td>     <td><span class="c">ē</span></td> <td>
<span class="c">i</span> (<span class="c">aí</span> <span class="ref">§ 67</span>)</td>  </tr>
            <tr> <td></td>                           <td>
<span class="w">giban</span>, <span class="gloss">to give</span>
</td>     <td><span class="w">gaf</span></td>    <td><span class="w">gēbum</span></td>                             <td><span class="w">gibans</span></td> </tr>
            <tr> <td></td>                           <td>
<span class="w">qiþan</span>, <span class="gloss">to say</span>
</td>      <td><span class="w">qaþ</span></td>   <td><span class="w">qēþum</span></td>                             <td><span class="w">qiþans</span></td> </tr>
            <tr> <td></td>                           <td>
<span class="w">saíƕan</span>, <span class="gloss">to see</span>
</td>     <td><span class="w">saƕ</span></td>   <td><span class="w">sēƕum</span></td>                             <td><span class="w">saíƕans</span></td> </tr>
            <tr> <td></td>                           <td>
<span class="w">sniwan</span>, <span class="gloss">to hasten</span>
</td>  <td>
<span class="w">snáu</span> (<span class="ref">§ 150</span>)</td>   <td><span class="w">snēwum</span></td>                             <td><span class="w">sniwans</span></td> </tr>
            <tr> <td>Goth.</td>   <td>
<span class="w">mitan</span>, <span class="gloss">to measure</span>
</td>  <td><span class="w">mat</span></td>   <td><span class="w">mētum</span></td>                             <td><span class="w">mitans</span></td> </tr>
            <tr> <td>O.Icel.</td> <td><span class="w">meta</span></td>                              <td><span class="w">mat</span></td>   <td><span class="w">mǭtum</span></td>                             <td><span class="w">metinn</span></td> </tr>
            <tr> <td>OE.</td>     <td><span class="w">metan</span></td>                             <td><span class="w">mæt</span></td>   <td><span class="w">mǣton</span></td>                             <td><span class="w">meten</span></td> </tr>
            <tr> <td>OHG.</td>    <td><span class="w">meȥȥan</span></td>                            <td><span class="w">maȥ</span></td>   <td><span class="w">māȥȥun</span></td>                             <td><span class="w">gimeȥȥan</span></td> </tr>
          </table>
      
        
      
        
          <p class="status-wip">
            <span class="section-label">§ 308.</span>
            To this class also belong:—bidjan, to pray; diwan, to die; fitan, to travail in birth; fraíhnan, to ask; bi-gitan, to find; hlifan, to steal; itan, to eat; ligan, to lie down; lisan, to gather; ga-nisan, to be saved; niþan, to help; rikan, to heap up; sitan, to sit; ga-widan, to bind; ga-wigan, to shake down; wisan, to be, remain; wrikan, to persecute.
          </p>
      
          <div class="note">
            <p class="status-wip">
              <span class="note-label">Note.—</span>
              In bidjan (baþ, bēdum, bidans) the j belongs to the present only. In the present tense bidjan is conjugated like nasjan (<span class="ref">§ 317</span>). sitan, ligan are new formations. The regular forms would be *sitjan, *ligjan, cp. the corresponding forms of the other Germanic languages. O.Icel. sitja, liggja, OE. sittan, licgan, OS. sittian, liggian, OHG. sitzen, liggen.
            </p>
            <p class="status-wip">
              In fraíhnan (frah, frēhum, fraíhans) the n belongs to the present only. The pret. of itan is ēt (occurring in frēt, pret. of fra-itan, to devour) = OE. ǣt, OHG. āȥ, Lat. ēdī.
            </p>
          </div>
        
  
      
    
      <span class="pb">
<span>145</span></span>
    
      
        <h4>Class VI.</h4>
    
        
          § 309.
      
          <table class="status-wip">
            <tr> <td></td>                           <td>Infin.</td>                       <td>Pret. Sing.</td> <td>Pret. Pl.</td> <td>P.P.</td>      </tr>
            <tr> <td></td>                           <td><span class="c">a</span></td>                     <td><span class="c">ō</span></td>   <td><span class="c">ō</span></td> <td><span class="c">a</span></td> </tr>
            <tr> <td>Goth.</td>   <td>
<span class="w">faran</span>, <span class="gloss">to go</span>
</td> <td><span class="w">fōr</span></td>   <td><span class="w">fōrum</span></td> <td><span class="w">farans</span></td> </tr>
            <tr> <td>O.Icel.</td> <td><span class="w">fara</span></td>                    <td><span class="w">fōr</span></td>   <td><span class="w">fōrum</span></td> <td><span class="w">farinn</span></td> </tr>
            <tr> <td>OE.</td>     <td><span class="w">faran</span></td>                    <td><span class="w">fōr</span></td>   <td><span class="w">fōron</span></td> <td><span class="w">færen</span></td> </tr>
            <tr> <td>OS.</td>    <td><span class="w">faran</span></td>                    <td><span class="w">fōr</span></td>   <td><span class="w">fōrun</span></td> <td><span class="w">gifaran</span></td> </tr>
            <tr> <td>OHG.</td>    <td><span class="w">faran</span></td>                    <td><span class="w">fuor</span></td>   <td><span class="w">fuorun</span></td> <td><span class="w">gifaran</span></td> </tr>
            <tr> <td>Goth.</td>   <td>
<span class="w">slahan</span>, <span class="gloss">to smite</span>
</td> <td><span class="w">slōh</span></td>   <td><span class="w">slōhum</span></td> <td><span class="w">slahans</span></td> </tr>
            <tr> <td></td>                           <td>
<span class="w">graban</span>, <span class="gloss">to dig</span>
</td> <td><span class="w">grōf</span></td>   <td><span class="w">grōbum</span></td> <td><span class="w">grabans</span></td> </tr>
            <tr> <td></td>                           <td>
<span class="w">fraþjan</span>, <span class="gloss">to understand</span>
</td> <td><span class="w">frōþ</span></td>   <td><span class="w">frōþum</span></td> <td><span class="w">fraþans</span></td> </tr>
          </table>
      
        
      
        
          <p class="status-wip">
            <span class="section-label">§ 310.</span>
            To this class also belong:—alan, to grow; us-anan, to expire; ga-daban, to beseem; ga-draban, to hew out; ga-dragan, to heap up; af-hlaþan, to lade; malan, to grind; sakan, to rebuke; skaban, to shave; standan, to stand; swaran, to swear; þwahan, to wash; wakan, to wake.
          </p>
          <p class="status-wip">
            Seven verbs of this class have j in the present; but in other respects are like faran, &amp;c.; fraþjan, to understand; hafjan, to raise; hlahjan, to laugh; ga-raþjan, to count; ga-skapjan, to create; skaþjan, to injure; wahsjan, to grow. Cp. the similar formation of the present in verbs like Lat. capiō, faciō. These seven verbs are conjugated in the present tense like nasjan or sōkjan according to the rules given in <span class="ref">§ 316</span>.
          </p>
          <div class="note">
            <p class="status-wip">
              <span class="note-label">Note.—</span>
              OE. OS. swerian, OHG. swerien, O.Icel. sverja, to swear, show that Goth. swaran is a new formation for *swarjan.
            </p>
          </div>
          <p class="status-wip">
            The n in standan (stōþ, stōþum, *staþans) belongs to the present only, cp. Engl. stand, stood, and Lat. perfects like frēgī, vīcī to presents frangō, vincō.
          </p>
        
      

    
  
    <span class="pb">
<span>146</span></span>

    
      <h3>2. Reduplicated Strong Verbs.</h3>
  
      
        <h4>Class VII.</h4>
      
        
          <p class="status-wip">
            <span class="section-label">§ 311.</span>
            The perfect (cp. <span class="ref">§ 292</span>) was formed in the parent language partly with and partly without reduplication. The reason for this difference is unknown. Examples are: Skr. va-várta, I have turned, va-várttha, va-várta = Goth. warþ, warst, warþ; pl. va-vrtimá = Goth. waúrþum; Gr. λείπω, I leave, πέμπω, I send, pf. λέ-λοιπα, πέ-πομφα; δέ-δωκα, Lat. de-di, I have given; but Skr. vḗda, Gr. οἶδα, Goth. wáit, I know, lit. I have seen. Classes I to VI of strong verbs, and the preterite-presents, belong to the type of Skr. vḗda.
          </p>
          <p class="status-wip">
            The reduplicated syllable originally contained the vowel e as in Greek λέ-λοιπα. In Gothic the vowel in the reduplicated syllable would regularly be i (<span class="ref">§ 66</span>), except in verbs beginning with r, h, ƕ, where the aí is quite regular (<span class="ref">§ 67</span>), but from forms like rēdan, háitan, ƕōpan, pret. raí-rōþ, haí-háit, ƕaí-ƕōp, the aí was extended to the reduplicated syllable of all verbs of this class.
          </p>
          <p class="status-wip">
            In the sing. the accent was on the stem and in the dual and plural originally on the ending with corresponding change of ablaut (cp. <span class="ref">§§ 32, 122–5, 136</span>). Sanskrit preserved this distinction more faithfully than any of the other Indg. languages. It was also preserved in the Germanic languages in the first five classes of strong verbs. In the sixth class the vowel of the sing. was levelled out into the dual and plural. This levelling also took place in division (b) of the seventh class in Gothic, and the stem of the present was extended to the past participle which originally had the same stem as the pret. plural, cp. bitum, bundum, pp. bitans, bundans; whereas in division (a) the stem of the present was extended to all parts of the verb.
          </p>
        
      
        <span class="pb">
<span>147</span></span>
      
        
          <p class="status-wip">
            <span class="section-label">§ 312.</span>
            The reduplicated verbs in Gothic are most conveniently divided into two classes:—(a) verbs which retain the same stem-vowel through all tenses, and form their preterite simply by reduplication, as háitan, to call; haíháit, haíháitum, háitans; (b) verbs which form their preterite by reduplication and ablaut combined. These verbs have the same stem-vowel in the pret. sing. and plural, and the stem-vowel of the past participle is the same as that of the present tense.
          </p>
      
          <div class="note">
            <p class="status-wip">
              <span class="note-label">Note.—</span>
              In verbs beginning with two consonants, only the first is repeated in the reduplicated syllable except in the combinations st, sk, as fráisan, to tempt, pret. faífráís; but ga-staldan, to possess, pret. ga-staístald; skáidan, to sever, pret. skaískáíþ.
            </p>
            <p class="status-wip">
              When the verb begins with a vowel, the reduplication consists in prefixing aí, as áukan, to add, pret. aíáuk.
            </p>
          </div>
        
      
          
          <h3>Division (a).</h3>
      
          
            <p class="status-wip">
              <span class="section-label">§ 313.</span>
              Five sub-classes are to be distinguished according as the present stem contains:—a(ā), ái, ē, ō, áu.
            </p>
        
            <table class="status-wip">
              <tr>
<td></td>                            <td>Infin.</td>                                                   <td>Pret. Sing.</td>          <td>P.P.</td>               </tr>
              <tr>
<td>
<span class="c">a</span>(<span class="c">ā</span>):—</td>  <td>
<span class="w">falþan</span>, <span class="gloss">to fold</span>
</td>                    <td><span class="w">faífalþ</span></td>       <td><span class="w">falþans</span></td>     </tr>
              <tr>
<td></td>                            <td>
<span class="w">haldan</span>, <span class="gloss">to hold</span>
</td>                    <td><span class="w">haíhald</span></td>       <td><span class="w">haldans</span></td>     </tr>
              <tr>
<td></td>                            <td>
<span class="w">ga-staldan</span>, <span class="gloss">to possess</span>
</td>             <td><span class="w">ga-staístald</span></td>  <td><span class="w">ga-staldans</span></td> </tr>
              <tr>
<td></td>                            <td>
<span class="w">fāhan</span> (<span class="ref">§ 59</span>), <span class="gloss">to seize</span>
</td>  <td><span class="w">faífāh</span></td>        <td><span class="w">fāhans</span></td>      </tr>
              <tr>
<td></td>                            <td>
<span class="w">hāhan</span> (<span class="ref">§ 59</span>), <span class="gloss">to hang</span>
</td>   <td><span class="w">haíhāh</span></td>        <td><span class="w">hāhans</span></td>      </tr>
            </table>
        
            <div class="note">
              <p class="status-wip">
                <span class="note-label">Note.—</span>
                1. The following verbs, the preterites of which are not extant, also belong here: us-alþan, to grow old; blandan, to mix; ana-praggan, to oppress; saltan, to salt; waldan, to rule; gaggan, to go, pp. gaggans, the wanting pret. *gaígagg is supplied by the weak pret. iddja (<span class="ref">§ 321</span>).
              </p>
            </div>
        
            <span class="pb">
<span>148</span></span>
        
            <table class="status-wip">
              <tr>
<td></td>                  <td>Infin.</td>                       <td>Pret. Sing.</td> <td>P.P.</td>      </tr>
              <tr>
<td>
<span class="c">ái</span>:—</td> <td>
<span class="w">af-ádikan</span>, <span class="gloss">to deny</span>
</td> <td><span class="w">af-aíáik</span></td>   <td><span class="w">af-áikans</span></td> </tr>
              <tr>
<td></td>                  <td>
<span class="w">fráisan</span>, <span class="gloss">to tempt</span>
</td> <td><span class="w">faífráis</span></td>   <td><span class="w">fráisans</span></td> </tr>
              <tr>
<td></td>                  <td>
<span class="w">háitan</span>, <span class="gloss">to call</span>
</td> <td><span class="w">haíháit</span></td>   <td><span class="w">háitans</span></td> </tr>
              <tr>
<td></td>                  <td>
<span class="w">láikan</span>, <span class="gloss">to leap</span>
</td> <td><span class="w">laíláik</span></td>   <td><span class="w">láikans</span></td> </tr>
              <tr>
<td></td>                  <td>
<span class="w">máitan</span>, <span class="gloss">to cut</span>
</td> <td><span class="w">maímáit</span></td>   <td><span class="w">máitans</span></td> </tr>
              <tr>
<td></td>                  <td>
<span class="w">skáidan</span>, <span class="gloss">to divide</span>
</td> <td><span class="w">skaískáiþ</span></td>   <td><span class="w">skáidans</span></td> </tr>
            </table>
        
            <div class="note">
              <p class="status-wip">
                <span class="note-label">Note.—</span>
                2. Here belongs also ga-þláihan, to cherish, comfort, the pret. of which is not extant.
              </p>
            </div>
        
            <table class="status-wip">
              <tr>
<td></td>                  <td>Infin.</td>                       <td>Pret. Sing.</td> <td>P.P.</td>      </tr>
              <tr>
<td>
<span class="c">ē</span>:—</td> <td>
<span class="w">slēpan</span>, <span class="gloss">to sleep</span>
</td> <td>
<span class="w">saíslēp</span> <span class="w">saízlēp</span>
</td>   <td><span class="w">slēpans</span></td> </tr>
            </table>
        
            <div class="note">
              <p class="status-wip">
                <span class="note-label">Note.—</span>
                3. Here belongs also uf-blēsan, to blow up, puff up, which only occurs in the pres. pass. 3 pers. sing. and the pp.
              </p>
            </div>
        
            <table class="status-wip">
              <tr>
<td></td>                  <td>Infin.</td>                       <td>Pret. Sing.</td> <td>P.P.</td>      </tr>
              <tr>
<td>
<span class="c">ō</span>:—</td> <td>
<span class="w">ƕōpan</span>, <span class="gloss">to boast</span>
</td> <td><span class="w">ƕaíƕōp</span></td>   <td><span class="w">ƕōpans</span></td> </tr>
            </table>
        
            <div class="note">
              <p class="status-wip">
                <span class="note-label">Note.—</span>
                4. Here belong also the preterites faíflōkun, they bewailed, laílōun, they reviled, the presents of which *flōkan, *lauan are wanting; as also the verb blōtan, to worship, pret. wanting.
              </p>
            </div>
        
            <table class="status-wip">
              <tr>
<td></td>                  <td>Infin.</td>                       <td>Pret. Sing.</td> <td>P.P.</td>      </tr>
              <tr>
<td>
<span class="c">áu</span>:—</td> <td>
<span class="w">áukan</span>, <span class="gloss">to add</span>
</td> <td><span class="w">aíáuk</span></td>   <td><span class="w">áukans</span></td> </tr>
            </table>
          
            <div class="note">
              <p class="status-wip">
                <span class="note-label">Note.—</span>
                5. Here belong also hláupan, to leap; stáutan, to smite, which only occur in the present.
              </p>
            </div>
          
        

          
          <h3>Division (b).</h3>
      
          
            <p class="status-wip">
              <span class="section-label">§ 314.</span>
              The verbs of this division belong to the seventh ablaut-series (<span class="ref">§ 124</span>).
            </p>
        
            <table class="status-wip">
              <tr> <td>Infin.</td>                       <td>Pret. Sing.</td> <td>P.P.</td>      </tr>
              <tr> <td>
<span class="w">grētan</span>, <span class="gloss">to weep</span>
</td> <td><span class="w">gaígrōt</span></td>   <td><span class="w">grētans</span></td> </tr>
              <tr> <td>
<span class="w">lētan</span>, <span class="gloss">to let</span>
</td> <td><span class="w">laílōt</span></td>   <td><span class="w">lētans</span></td> </tr>
              <tr> <td>
<span class="w">ga-rēdan</span>, <span class="gloss">to reflect upon</span>
</td> <td><span class="w">ga-raírōþ</span></td>   <td><span class="w">ga-rēdans</span></td> </tr>
              <tr> <td>
<span class="w">tēkan</span>, <span class="gloss">to touch</span>
</td> <td><span class="w">taítōk</span></td>   <td><span class="w">tēkans</span></td> </tr>
              <tr> <td>
<span class="w">saian</span>, <span class="gloss">to sow</span>
</td> <td><span class="w">saísō</span></td>   <td><span class="w">saians</span></td> </tr>
              <tr> <td>
<span class="w">waian</span>, <span class="gloss">to blow</span>
</td> <td>
<span class="w">waíwōun</span> (pl.)</td>   <td><span class="w">waians</span></td> </tr>
            </table>
        
            <span class="pb">
<span>149</span></span>
        
            <div class="note">
              <p class="status-wip">
                <span class="note-label">Note.—</span>
                Of waian only the pres. part. masc. dat. sing. (waiandin), and the pret. 3 pers. pl. occur. The 2 pers. sing. pret. of saian is saísōset, with the ending -st, instead of -t, from verbs like last, where -st was regular, see <span class="ref">§ 138</span>.
              </p>
            </div>
          
        
      
      
    
    
  

  
    <h2>B. Weak Verbs.</h2>

    
      <p class="status-wip">
        <span class="section-label">§ 315.</span>
        The weak verbs, which for the most part are derivative or denominative, are divided in Gothic into four classes according as the infinitives end in -jan, pret. -ida, (-ta); -ōn, pret. -ōda; -an, pret. -áida; -nan, pret. -nōda The weak preterite is a special Germanic formation, and many points connected with its origin are still uncertain. Some scholars are inclined to regard it as a periphrastic formation which was originally confined to denominative verbs, and then at a later period became extended to primary verbs as well. The Gothic endings of the singular:—-da, -dēs, -da would thus represent an old aorist formed from the root dhē-, put, place (Gr. τί-θη-μι), which stands in ablaut relation to OE. OS. dōn, OHG. tuon, to do, as Indg. *dhṓm, (*dhḗm), *dhḗs, dhḗt, prim. Germanic *đōn, (*đǣn), *đǣs, đǣ = Goth. -da, -dēs, -da. But it is also probable that the dental in the pret. sing. stands in close relationship to the dental of the past participle, where the -þs = prim. Germanic -đás, Gr. -τός. In Gothic the old preterite (perfect) of dōn has been preserved in the pret. dual and plural, as -dēd-u, -dēd-uts; pl. -dēd-um, -dēd-uþ, -dēd-un (with the same personal endings as in the pret. of strong verbs, <span class="ref">§ 292</span>) = OHG. tāt-um, (-un), tāt-ut, tāt-un (OS. dād-un), the pret. plural of tuon.
      </p>
  
      <div class="note">
        <p class="status-wip">
          <span class="note-label">Note.—</span>
          Many points concerning the inflexion of weak verbs in the oldest periods of the Germanic languages have never been satisfactorily explained. For a summary and discussion of the various explanations which have been suggested by scholars, the student should consult: Brugmann’s Kurze
          <span class="pb">
<span>150</span></span>
          vergleichende Grammatik der indogermanischen Sprachen; Streitberg’s Urgermanische Grammatik; and Kluge’s ‘Vorgeschichte der altgermanischen Dialekte’ in Paul’s Grundriss der germanischen Philologie, vol. I.
        </p>
      </div>
    
  
    
      <h3>1. First Weak Conjugation.</h3>
  
      
        <p>
          <span class="section-label">§ 316.</span>
          The verbs of this conjugation are sub-divided into two classes:—
          (1) verbs with a short stem-syllable, as <span class="w">nasjan</span>, <span class="gloss">to save</span>; or with a long open syllable, as <span class="w">stōjan</span>, <span class="gloss">to judge</span>;
          (2) verbs with a long closed syllable, as <span class="w">sōkjan</span>, <span class="gloss">to seek</span>; and polysyllabic verbs, as <span class="w">glitmunjan</span>, <span class="gloss">to shine</span>.
        </p>
        <p>
          The two classes only differ in the 2 and 3 pers. sing. and the 2 pers. pl. of the pres. indic. and in the 2 pers. pl. imperative.
          Class (1) has <span class="m">-ji-</span>, but class (2) <span class="m">-ei-</span>.
          See <span class="ref">§§ 153–4</span>.
        </p>
      
    
      
        <p>
          <span class="section-label">§ 317.</span>
          The full conjugation of <span class="w">nasjan</span>, <span class="w">stōjan</span>, <span class="w">sōkjan</span> will serve as models.
        </p>
    
        
          <h3>a. Active.</h3>

          
            <h5>Present.</h5>
          
            <table>
              <tr> <td colspan="2"></td>                            <td colspan="3">Indicative.</td>                                                         </tr>
              <tr> <td rowspan="3">Sing.</td> <td>1.</td> <td><span class="w">nasja</span></td>     <td><span class="w">stōja</span></td>     <td><span class="w">sōkja</span></td>     </tr>
              <tr>                             <td>2.</td> <td><span class="w">nasjis</span></td>    <td><span class="w">stōjis</span></td>    <td><span class="w">sōkeis</span></td>    </tr>
              <tr>                             <td>3.</td> <td><span class="w">nasjiþ</span></td>    <td><span class="w">stōjiþ</span></td>    <td><span class="w">sōkeiþ</span></td>    </tr>
              <tr> <td rowspan="2">Dual</td>  <td>1.</td> <td><span class="w">nasjōs</span></td>    <td><span class="w">stōjōs</span></td>    <td><span class="w">sōkjōs</span></td>    </tr>
              <tr>                             <td>2.</td> <td><span class="w">nasjats</span></td>   <td><span class="w">stōjats</span></td>   <td><span class="w">sōkjats</span></td>   </tr>
              <tr> <td rowspan="3">Plur.</td> <td>1.</td> <td><span class="w">nasjam</span></td>    <td><span class="w">stōjam</span></td>    <td><span class="w">sōkjam</span></td>    </tr>
              <tr>                             <td>2.</td> <td><span class="w">nasjiþ</span></td>    <td><span class="w">stōjiþ</span></td>    <td><span class="w">sōkeiþ</span></td>    </tr>
              <tr>                             <td>3.</td> <td><span class="w">nasjand</span></td>   <td><span class="w">stōjand</span></td>   <td><span class="w">sōkjand</span></td>   </tr>
            </table>
            
            <table>
              <tr> <td colspan="2"></td>                            <td colspan="3">Subjunctive.</td>                                                        </tr>
              <tr> <td rowspan="3">Sing.</td> <td>1.</td> <td><span class="w">nasjáu</span></td>    <td><span class="w">stōjáu</span></td>    <td><span class="w">sōkjáu</span></td>    </tr>
              <tr>                             <td>2.</td> <td><span class="w">nasjáis</span></td>   <td><span class="w">stōjáis</span></td>   <td><span class="w">sōkjáis</span></td>   </tr>
              <tr>                             <td>3.</td> <td><span class="w">nasjái</span></td>    <td><span class="w">stōjái</span></td>    <td><span class="w">sōkjái</span></td>    </tr>
              <tr> <td rowspan="2">Dual</td>  <td>1.</td> <td><span class="w">nasjáiwa</span></td>  <td><span class="w">stōjáiwa</span></td>  <td><span class="w">sōkjáiwa</span></td>  </tr>
              <tr>                             <td>2.</td> <td><span class="w">nasjáits</span></td>  <td><span class="w">stōjáits</span></td>  <td><span class="w">sōkjáits</span></td>  </tr>
              <tr> <td rowspan="3">Plur.</td> <td>1.</td> <td><span class="w">nasjáima</span></td>  <td><span class="w">stōjáima</span></td>  <td><span class="w">sōkjáima</span></td>  </tr>
              <tr>                             <td>2.</td> <td><span class="w">nasjáiþ</span></td>   <td><span class="w">stōjáiþ</span></td>   <td><span class="w">sōkjáiþ</span></td>   </tr>
              <tr>                             <td>3.</td> <td><span class="w">nasjáina</span></td>  <td><span class="w">stōjáina</span></td>  <td><span class="w">sōkjáina</span></td>  </tr>
            </table>
            <span class="pb">
<span>151</span></span>
            <table>
              <tr> <td colspan="2"></td>                            <td colspan="3">Imperative.</td>                                                         </tr>
              <tr> <td rowspan="2">Sing.</td> <td>2.</td> <td><span class="w">nasei</span></td>     <td><span class="w">*stauei</span></td>   <td><span class="w">sōkei</span></td>     </tr>
              <tr>                             <td>3.</td> <td><span class="w">nasjadáu</span></td>  <td><span class="w">stōjadáu</span></td>  <td><span class="w">sōkjadáu</span></td>  </tr>
              <tr> <td>Dual</td>           <td>2.</td> <td><span class="w">nasjats</span></td>   <td><span class="w">stōjats</span></td>   <td><span class="w">sōkjats</span></td>   </tr>
              <tr> <td rowspan="3">Plur.</td> <td>1.</td> <td><span class="w">nasjam</span></td>    <td><span class="w">stōjam</span></td>    <td><span class="w">sōkjam</span></td>    </tr>
              <tr>                             <td>2.</td> <td><span class="w">nasjiþ</span></td>    <td><span class="w">stōjiþ</span></td>    <td><span class="w">sōkeiþ</span></td>    </tr>
              <tr>                             <td>3.</td> <td><span class="w">nasjandáu</span></td> <td><span class="w">stōjandáu</span></td> <td><span class="w">sōkjandáu</span></td> </tr>
            </table>
               
            <table>
              <tr> <td colspan="3">Infinitive.</td> </tr>
              <tr> <td><span class="w">nasjan</span></td> <td><span class="w">stōjan</span></td> <td><span class="w">sōkjan</span></td> </tr>
            </table>
            
            <table>
              <tr> <td colspan="3">Participle.</td> </tr>
              <tr> <td><span class="w">nasjands</span></td> <td><span class="w">stōjands</span></td> <td><span class="w">sōkjands</span></td> </tr>
            </table>
          
         
          
            <h5>Preterite.</h5>
          
            <table>
              <tr> <td colspan="2"></td>                            <td colspan="3">Indicative.</td>                                                                 </tr>
              <tr> <td rowspan="3">Sing.</td> <td>1.</td> <td><span class="w">nasida</span></td>      <td><span class="w">stauida</span></td>       <td><span class="w">sōkida</span></td>      </tr>
              <tr>                             <td>2.</td> <td><span class="w">nasidēs</span></td>     <td><span class="w">stauidēs</span></td>      <td><span class="w">sōkidēs</span></td>     </tr>
              <tr>                             <td>3.</td> <td><span class="w">nasida</span></td>      <td><span class="w">stauida</span></td>       <td><span class="w">sōkida</span></td>      </tr>
              <tr> <td rowspan="2">Dual</td>  <td>1.</td> <td><span class="w">nasidēdu</span></td>    <td><span class="w">stauidēdu</span></td>     <td><span class="w">sōkidēdu</span></td>    </tr>
              <tr>                             <td>2.</td> <td><span class="w">nasidēduts</span></td>  <td><span class="w">stauidēduts</span></td>   <td><span class="w">sōkidēduts</span></td>  </tr>
              <tr> <td rowspan="3">Plur.</td> <td>1.</td> <td><span class="w">nasidēdum</span></td>   <td><span class="w">stauidēdum</span></td>    <td><span class="w">sōkidēdum</span></td>   </tr>
              <tr>                             <td>2.</td> <td><span class="w">nasidēduþ</span></td>   <td><span class="w">stauidēduþ</span></td>    <td><span class="w">sōkidēduþ</span></td>   </tr>
              <tr>                             <td>3.</td> <td><span class="w">nasidēdun</span></td>   <td><span class="w">stauidēdun</span></td>    <td><span class="w">sōkidēdun</span></td>   </tr>
            </table>
            
            <table>
              <tr> <td colspan="2"></td>                            <td colspan="3">Subjunctive.</td>                                                                </tr>
              <tr> <td rowspan="3">Sing.</td> <td>1.</td> <td><span class="w">nasidēdjáu</span></td>  <td><span class="w">stauidēdjáu</span></td>   <td><span class="w">sōkidēdjáu</span></td>  </tr>
              <tr>                             <td>2.</td> <td><span class="w">nasidēdeis</span></td>  <td><span class="w">stauidēdeis</span></td>   <td><span class="w">sōkidēdeis</span></td>  </tr>
              <tr>                             <td>3.</td> <td><span class="w">nasidēdi</span></td>    <td><span class="w">stauidēdi</span></td>     <td><span class="w">sōkidēdi</span></td>    </tr>
              <tr> <td rowspan="2">Dual</td>  <td>1.</td> <td><span class="w">nasidēdeiwa</span></td> <td><span class="w">stauidēdeiwa</span></td>  <td><span class="w">sōkidēdeiwa</span></td> </tr>
              <tr>                             <td>2.</td> <td><span class="w">nasidēdeits</span></td> <td><span class="w">stauidēdeits</span></td>  <td><span class="w">sōkidēdeits</span></td> </tr>
              <tr> <td rowspan="3">Plur.</td> <td>1.</td> <td><span class="w">nasidēdeima</span></td> <td><span class="w">stauidēdeima</span></td>  <td><span class="w">sōkidēdeima</span></td> </tr>
              <tr>                             <td>2.</td> <td><span class="w">nasidēdeiþ</span></td>  <td><span class="w">stauidēdeiþ</span></td>   <td><span class="w">sōkidēdeiþ</span></td>  </tr>
              <tr>                             <td>3.</td> <td><span class="w">nasidēdeina</span></td> <td><span class="w">stauidēdeina</span></td>  <td><span class="w">sōkidēdeina</span></td> </tr>
            </table>
        
            <span class="pb">
<span>152</span></span>
        
            <table>
              <tr> <td colspan="3">Participle.</td> </tr>
              <tr> <td><span class="w">nasiþs</span></td> <td><span class="w">stauiþs</span></td> <td><span class="w">sōkiþs</span></td> </tr>
            </table>
          
        
    
        
          <h3>b. Passive</h3>
    
          
            <h5>Present.</h5>
          
            <table>
              <tr> <td colspan="2"></td>                            <td colspan="3">Indicative.</td>                                                               </tr>
              <tr> <td rowspan="3">Sing.</td> <td>1.</td> <td><span class="w">nasjada</span></td>     <td><span class="w">stōjada</span></td>     <td><span class="w">sōkjada</span></td>     </tr>
              <tr>                             <td>2.</td> <td><span class="w">nasjaza</span></td>     <td><span class="w">stōjaza</span></td>     <td><span class="w">sōkjaza</span></td>     </tr>
              <tr>                             <td>3.</td> <td><span class="w">nasjada</span></td>     <td><span class="w">stōjada</span></td>     <td><span class="w">sōkjada</span></td>     </tr>
              <tr> <td colspan="2">Plur. 1. 2. 3.</td>        <td><span class="w">nasjanda</span></td>    <td><span class="w">stōjanda</span></td>    <td><span class="w">sōkjanda</span></td>    </tr>
            </table>
        
            <table>
              <tr> <td colspan="2"></td>                            <td colspan="3">Subjunctive.</td>                                                              </tr>
              <tr> <td rowspan="3">Sing.</td> <td>1.</td> <td><span class="w">nasjáidáu</span></td>   <td><span class="w">stōjáidáu</span></td>   <td><span class="w">sōkjáidáu</span></td>   </tr>
              <tr>                             <td>2.</td> <td><span class="w">nasjáizáu</span></td>   <td><span class="w">stōjáizáu</span></td>   <td><span class="w">sōkjáizáu</span></td>   </tr>
              <tr>                             <td>3.</td> <td><span class="w">nasjáidáu</span></td>   <td><span class="w">stōjáidáu</span></td>   <td><span class="w">sōkjáidáu</span></td>   </tr>
              <tr> <td colspan="2">Plur. 1. 2. 3.</td>        <td><span class="w">nasjáindáu</span></td>  <td><span class="w">stōjáindáu</span></td>  <td><span class="w">sōkjáindáu</span></td>  </tr>
            </table>
          
      
          <div class="note">
            <p>
              <span class="note-label">Note.—</span>
              On <span class="w">stōjan</span> beside <span class="w">stauida</span>, see <span class="ref">§§ 80–1</span>.
            </p>
          </div>
        
      
    
      
        <p class="status-wip">
          <span class="section-label">§ 318.</span>
          Like nasjan are conjugated the following and many other verbs: arjan, to plough; gatamjan, to tame; hazjan, to praise; huljan, to hide; kukjan, to kiss; lagjan, to lay; matjan, to eat; natjan, to wet; satjan, to set; þragjan, to run; waljan, to choose; warjan, to forbid; wasjan, to clothe.
        </p>
      
    
      
        <p class="status-wip">
          <span class="section-label">§ 319.</span>
          Like stōjan are conjugated the following verbs which change iu, áu back to iw, aw before a following vowel (<span class="ref">§ 150</span>): ana-niujan, to renew; ga-qiujan, to give life to; siujan, to sew; *stráujan (pret. strawida), to strew; táujan, to do.
        </p>
    
        <div class="note">
          <p class="status-wip">
            <span class="note-label">Note.—</span>
            Here would also belong *af-mōjan, to fatigue, *af-dōjan, to fatigue, but of these two verbs only the nom. pl. masc. of the pp. occurs once, af-mauidái, af-dauidái, cp. <span class="ref">§ 80</span>.
          </p>
        </div>
      
    
      
        <p class="status-wip">
          <span class="section-label">§ 320.</span>
          Like sōkjan are conjugated the following and a great many others:
          and-bahtjan, to serve;
          áugjan, to show;
          dáiljan, to deal out;
          dáupjan, to baptize;
          dáuþjan,<span class="pb">
<span>153</span></span>to put to death;
          dōmjan, to judge;
          dragkjan, to give to drink;
          dráibjan, to trouble;
          faúrhtjan, to fear;
          fōdjan, to feed;
          fra-wardjan, to destroy;
          ga-brannjan, to burn;
          ga-láubjan, to believe;
          ga-mōtjan, to meet;
          gáumjan, to perceive;
          glitmunjan, to shine;
          gōljan, to greet;
          háiljan, to heal;
          háusjan, to hear;
          hnáiwjan, to abase;
          hráinjan, to make clean;
          huggrjan, to hunger;
          láisjan, to teach;
          láistjan, to follow;
          liuhtjan, to give light;
          máidjan, to falsify;
          maúrþrjan, to murder;
          mēljan, to write;
          mērjan, to preach, proclaim;
          mikiljan, to magnify;
          namnjan, to name;
          ōgjan, to terrify;
          ráisjan, to raise;
          rōdjan, to speak;
          sipōnjan, to be a disciple;
          sniumjan, to hasten;
          swōgatjan, to sigh;
          þaúrsjan, to thirst;
          wandjan, to turn;
          wēnjan, to hope.
        </p>
      
    
      
        <p class="status-wip">
          <span class="section-label">§ 321.</span>
          A certain number of verbs belonging to Class I formed their pret. and past participle already in prim. Germanic without the medial vowel -i-, cp. pret. Goth. þāhta, O.Icel. þātta, OE. þōhte, OS. thāhta, OHG. dāhta; pp. Goth. þāhts, OE. geþōht, OHG. gidāht. The following Gothic verbs belong to this type except the pp. káupatiþs. See <span class="ref">§ 340</span>.
        </p>
    
        <table class="status-wip">
          <tr> <td>Infin.</td>                       <td>Pret. Sing.</td> <td>P.P.</td>      </tr>
          <tr> <td>
<span class="w">briggan</span>, <span class="gloss">to bring</span>
</td> <td><span class="w">brāhta</span></td>   <td><span class="w">*brāhts</span></td> </tr>
          <tr> <td>
<span class="w">brūkjan</span>, <span class="gloss">to use</span>
</td> <td><span class="w">brūhta</span></td>   <td><span class="w">*brūhts</span></td> </tr>
          <tr> <td>
<span class="w">bugjan</span>, <span class="gloss">to buy</span>
</td> <td><span class="w">baúhta</span></td>   <td><span class="w">baúhts</span></td> </tr>
          <tr> <td>
<span class="w">gaggan</span>, <span class="gloss">to go</span>
</td> <td><span class="w">iddja</span></td>   <td><span class="w">gaggans</span></td> </tr>
          <tr> <td>
<span class="w">káupatjan</span>, <span class="gloss">to buffet</span>
</td> <td><span class="w">káupasta</span></td>   <td><span class="w">káupatips</span></td> </tr>
          <tr> <td>
<span class="w">þagkjan</span>, <span class="gloss">to think</span>
</td> <td><span class="w">þāhta</span></td>   <td><span class="w">þāhts</span></td> </tr>
          <tr> <td>
<span class="w">þugkjan</span>, <span class="gloss">to seem</span>
</td> <td><span class="w">þūhta</span></td>   <td><span class="w">þūhts</span></td> </tr>
          <tr> <td>
<span class="w">waúrkjan</span>, <span class="gloss">to work</span>
</td> <td><span class="w">waúrhta</span></td>   <td><span class="w">waúrhts</span></td> </tr>
        </table>
    
        <div class="note">
          
            
              <p class="status-wip">
                <span class="note-label">Note.—</span>
                1. On the consonant changes in the pret. forms (except iddja), see <span class="ref">§ 138</span>. On the vowel-lengthening in brāhta, þāhta, see <span class="ref">§ 59</span>, and þūhta, <span class="ref">§ 62</span>. The pp. þāhts, þūhts occur only in compound adjectives, anda-þāhts, cautious, vigilant; háuh-þūhts, high-minded.
              </p>
            
            
              <p class="status-wip">
                2. gaggan (<span class="ref">§ 313, note 1</span>) is properly a reduplicated verb, the<span class="pb">
<span>154</span></span>pret. of which, gaígagg, has been lost. The extant forms of iddja (<span class="ref">§ 156</span>) are inflected like nasida (<span class="ref">§ 317</span>); in one instance a weak pret. gaggida also occurs.
              </p>
            
            
              <p class="status-wip">
                3. The present briggan is a strong verb of the third class (<span class="ref">§ 303</span>). The regular weak present *braggjan (= OE. breng(e)an, OS. brengian) has been lost. Cp. also OHG. bringan, pret. brāhta, beside the rare strong form brang.
              </p>
            
          
        </div>
      
    
      
        <h4>General Remarks on the Verbs of Class I.</h4>
    
        
          <p class="status-wip">
            <span class="section-label">§ 322.</span>
            The first class of weak verbs contains partly causative and partly denominative verbs as in the other Indg. languages, as Skr. bhāráyāmi (Gr. φορέω), I cause to bear; Skr. vartáyāmi (Goth. fra-wardja), I cause to turn; Goth. nasjan, to save, ráisjan, to raise, beside Skr. bhárāmi, Gr. φέρω, I bear; Skr. vártāmi, I turn, Goth. waírþa, I become; ga-nisan, to be saved; ur-reisan, to arise. Gr. δακρύω, I weep, ὀνομαίνω, I name; Goth. dáiljan, to deal out; háiljan, to heal; namnjan, to name; beside Gr. δάκρυ, tear; ὄνομα, name; Goth. dáils, portion; háils, whole; namō, name.
          </p>
      
          <p class="status-wip">
            Irrespectively of the nature of the stems of the nouns and adjectives from which denominative verbs were formed, the two kinds of verbs had come to have the same inflexional endings already in prim. Germanic. In the parent language the endings of the pres. sing. and pl. of the causative verbs were: Sing. -éjō, -éjesi, -éjeti; -éjomes, (-mos), -éjete, -éjonti. Thus—
          </p>
      
          <table class="status-wip">
            <tr> <td>Indg.</td>	            <td>Prim. Germ.</td>        </tr>
            <tr> <td><span class="w">*noséjō</span></td>     <td><span class="w">*nazijō</span></td>     </tr>
            <tr> <td><span class="w">*noséjesi</span></td>   <td><span class="w">*nazijizi</span></td>   </tr>
            <tr> <td><span class="w">*noséjeti</span></td>   <td><span class="w">*nazijiđi</span></td>   </tr>
            <tr> <td><span class="w">*noséjomes</span></td>  <td><span class="w">*nazijamiz</span></td>  </tr>
            <tr> <td><span class="w">*noséjete</span></td>   <td><span class="w">*nazijiđi</span></td>   </tr>
            <tr> <td><span class="w">*noséjonti</span></td>  <td><span class="w">*nazijanđi</span></td>  </tr>
          </table>
      
          <span class="pb">
<span>155</span></span>
      
          <p class="status-wip">
            The -ij- = Indg. -ej- regularly became j before guttural vowels, whence Goth. nasja, sōkja; nasjam, nasjand, nasjands, nasjan, &amp;c., see <span class="ref">§§ 152, (3), 157</span>. The combination -iji- regularly became -ī- after long closed stem-syllables and after unaccented syllables, but -ji- in other cases (<span class="ref">§ 153</span>), whence Goth. sōkeis, sōkeiþ, beside nasjis, nasjiþ. On the imperative forms nasei, sōkei, see <span class="ref">§ 154</span>.
          </p>
          <p class="status-wip">
            Apart from the forms with -ei-, -ei, and the indic. pret. sing. all forms of the finite verb have the same endings as the corresponding tenses and moods of the strong verbs (<span class="ref">§§ 287–97</span>). On the indic. pret. singular, see <span class="ref">§ 315</span>. Past participle nasiþs, sōkiþs, prim. Germanic *naziđaz, *sōkiđaz, Indg. -itós.
          </p>
        
      
  
    
  
    
      <h3>2. Second Weak Conjugation.</h3>
  
      
        § 323.

        
          <h3>a. Active.</h3>
    
          
            <h5>Present.</h5>
          
            <table class="status-wip">
              <tr> <td colspan="2"></td>                            <td>Indic.</td>                                 <td>Subj.</td>          <td>Imperative.</td>      </tr>
              <tr> <td rowspan="3">Sing.</td> <td>1.</td> <td>
<span class="w">salbō</span>, <span class="gloss">I anoint</span>
</td>  <td><span class="w">salbō</span></td>   <td><span class="w">—</span></td>         </tr>
              <tr>                             <td>2.</td> <td><span class="w">salbōs</span></td>                          <td><span class="w">salbōs</span></td>  <td><span class="w">salbō</span></td>     </tr>
              <tr>                             <td>3.</td> <td><span class="w">salbōþ</span></td>                          <td><span class="w">salbō</span></td>   <td><span class="w">salbōdáu</span></td>  </tr>
              <tr> <td rowspan="2">Dual</td>  <td>1.</td> <td><span class="w">salbōs</span></td>                          <td><span class="w">salbōwa</span></td> <td><span class="w">—</span></td>         </tr>
              <tr>                             <td>2.</td> <td><span class="w">salbōts</span></td>                         <td><span class="w">salbōts</span></td> <td><span class="w">salbōts</span></td>   </tr>
              <tr> <td rowspan="3">Plur.</td> <td>1.</td> <td><span class="w">salbōm</span></td>                          <td><span class="w">salbōma</span></td> <td><span class="w">salbōm</span></td>    </tr>
              <tr>                             <td>2.</td> <td><span class="w">salbōþ</span></td>                          <td><span class="w">salbōþ</span></td>  <td><span class="w">salbōþ</span></td>    </tr>
              <tr>                             <td>3.</td> <td><span class="w">salbōnd</span></td>                         <td><span class="w">salbōna</span></td> <td><span class="w">salbōndáu</span></td> </tr>
            </table>
        
            <table class="status-wip">
              <tr> <td>Infin.</td>         <td>Participle.</td>      </tr>
              <tr> <td><span class="w">salbōn</span></td>  <td><span class="w">salbōnds</span></td>  </tr>
            </table>
          

          
            <h5>Preterite.</h5>
          
            <table class="status-wip">
              <tr> <td colspan="2"></td>                            <td>Indic.</td>                       <td>Subj.</td>                              </tr>
              <tr> <td rowspan="2">Sing.</td> <td>1.</td>	<td><span class="w">salbōda</span></td>	              <td><span class="w">salbōdēdjáu</span></td>                 </tr>
              <tr>                             <td>2</td>	<td><span class="w">salbōdēs</span></td>  	              <td><span class="w">salbōdēdeis</span></td>                 </tr>
              <tr> <td colspan="2"></td>                            <td>[&amp;c. like <span class="w">nasida</span>]</td>	<td>[&amp;c. like <span class="w">nasi-dēdjáu</span>]</td>  </tr>
            </table>
        
            <table class="status-wip">
              <tr> <td>Participle.</td>    </tr>
              <tr> <td><span class="w">salbōþs</span></td> </tr>
            </table>
          

        

        <span class="pb">
<span>156</span></span>

        
          <h3>b. Passive.</h3>
    
          
            <h5>Present.</h5>
          
            <table class="status-wip">
              <tr> <td colspan="2"></td>                            <td>Indic.</td>          <td>Subj.</td>           </tr>
              <tr> <td rowspan="3">Sing.</td> <td>1.</td> <td><span class="w">salbōda</span></td>  <td><span class="w">salbōdáu</span></td> </tr>
              <tr>                             <td>2.</td> <td><span class="w">salbōza</span></td>  <td><span class="w">salbōzáu</span></td> </tr>
              <tr>                             <td>3.</td> <td><span class="w">salbōda</span></td>  <td><span class="w">salbōdáu</span></td> </tr>
              <tr> <td colspan="2">Plur. 1. 2. 3.</td>         <td><span class="w">salbōnda</span></td> <td><span class="w">salbōdáu</span></td> </tr>
            </table>
            
        
    
      
    
      
        <p class="status-wip">
          <span class="section-label">§ 324.</span>
          The second class of verbs is denominative and originally belonged partly to the athematic and partly to the thematic conjugation (<span class="ref">§ 280</span>). The first pers. sing. of the former ended in -āmi and of the latter in -ājō. The ā became -ō in the prim. Germanic period (<span class="ref">§ 42</span>). In Gothic the -ō became extended to all forms of the verb. The Gothic and OHG. pres. indic. belongs to the athematic conjugation and OE. partly to the one and partly to the other. The prim. Germanic forms corresponding to the Gothic and OHG. were: Sing. *salҌō-mi, *salҌō-zi, *salҌo-đi; dual *salҌō-(w)iz, *salҌō-điz; Pl. *salҌō-miz, *salҌō-di, *salҌō-ndi; from which the corresponding Gothic forms were regularly developed except salbōts (on which see <span class="ref">§§ 287, 292</span>) and the first pers. singular which would have become *salbōm as in OHG. The form salbō presents difficulties. It was probably a new formation with -a from the other classes of weak verbs and then *salba became salbō with ō from the other forms of the present. The cause of the new formation was doubtless due to the fact that the first pers. sing. and pl. would otherwise have been alike.
        </p>
        <p class="status-wip">
          The pres. subjunctive is an old conjunctive (not optative as in Class I) and corresponds to the pres. subjunctive forms in the OHG. Franconian dialect: salbo, salbōs(t), salbo; salbōm, salbōt, salbōn. The prim. Germanic forms were: Sing. *salҌō-m, *salҌō-z, *salҌō (Indg. -t); dual *salbō-wǣ, *salҌō-diz; Pl. *salҌō-mǣ, *salҌō-đi, *salҌō-n (Indg. -nt). In Goth. the first and third pers. sing. would regularly be *salba. The -ō in salbō was
          <span class="pb">
<span>157</span></span>
          due to levelling out the ō of the other forms. On salbōts see <span class="ref">§§ 287, 292</span>. The -a in salbōna was from the first pers. plural as in all the other classes of verbs.
        </p>
        <p class="status-wip">
          The regular form of the imperative second pers. singular would be *salba (with -a from older -ō = Indg. -ǎ, cp. Gr. Doric τῑ́μᾱ, honour thou; Lat. amā, love thou), but here again the ō in the other forms was levelled out. The other forms of the imperative have the same endings as in Class I (<span class="ref">§ 317</span>).
        </p>
        <p class="status-wip">
          The pret. Indic. and subjunctive and the passive have the same endings as in Class I.
        </p>
        <p class="status-wip">
          Past participle salbōþs from prim. Germanic salҌōđás, Indg. -atós (Gr. Doric -ᾱτός, Lat. -ātus).
        </p>
      
    
      
        <p class="status-wip">
          <span class="section-label">§ 325.</span>
          Like salbōn are conjugated the following and several others: áihtrōn, to beg for; áirinōn, to be a messenger; awiliudōn, to thank; dwalmōn, to be foolish; faginōn, to rejoice; fiskōn, to fish; fráujinōn, to be lord or king; frijōn, to love; gáunōn, to lament; ga-leikōn, to liken; hatizōn, to hate; hōlōn, to treat with violence; ƕrarbōn, to go about; idreigōn, to repent; karōn, to care for; káupōn, to traffic; laþōn, to invite; lustōn, to desire; mitōn, to consider; reikinōn, to rule; sidōn, to practise; skalkinōn, to serve; spillōn, to narrate; sunjōn, to justify; swiglōn, to pipe; ufar-munnōn, to forget.
        </p>
      
    
  
    
      <h3>3. Third Weak Conjugation</h3>
  
      
        § 326.
    
        
          <h3>a. Active.</h3>
    
          
            <h5>Present.</h5>
      
            <table class="status-wip">
              <tr> <td colspan="2"></td>                            <td>Indic.</td>                             <td>Subj.</td>          <td>Imperative.</td>      </tr>
              <tr> <td rowspan="3">Sing.</td> <td>1.</td> <td>
<span class="w">haba</span>, <span class="gloss">I have</span>
</td> <td><span class="w">habáu</span></td>   <td><span class="w">—</span></td>         </tr>
              <tr>                             <td>2.</td> <td><span class="w">habáis</span></td>                      <td><span class="w">habáis</span></td>  <td><span class="w">habái</span></td>     </tr>
              <tr>                             <td>3.</td> <td><span class="w">habáiþ</span></td>                      <td><span class="w">habái</span></td>   <td><span class="w">habadáu</span></td>   </tr>
              <tr> <td rowspan="2">Dual</td>  <td>1.</td> <td><span class="w">habōs</span></td>                       <td><span class="w">habáiwa</span></td> <td><span class="w">—</span></td>         </tr>
              <tr>                             <td>2.</td> <td><span class="w">habats</span></td>                      <td><span class="w">habdits</span></td> <td><span class="w">habats</span></td>    </tr>
              <tr> <td rowspan="3">Plur.</td> <td>1.</td> <td><span class="w">habam</span></td>                       <td><span class="w">habáima</span></td> <td><span class="w">habam</span></td>     </tr>
              <tr>                             <td>2.</td> <td><span class="w">habáiþ</span></td>                      <td><span class="w">habáiþ</span></td>  <td><span class="w">habáiþ</span></td>    </tr>
              <tr>                             <td>3.</td> <td><span class="w">haband</span></td>                      <td><span class="w">habáina</span></td> <td><span class="w">habandáu</span></td>  </tr>
            </table>
        
            <span class="pb">
<span>158</span></span>
        
            <table class="status-wip">
              <tr> <td>Infin.</td>         <td>Participle.</td>      </tr>
              <tr> <td><span class="w">haban</span></td>  <td><span class="w">habands</span></td>  </tr>
            </table>
          
      
          
            <h5>Preterite.</h5>
      
            <table class="status-wip">
              <tr> <td colspan="2"></td>                            <td>Indic.</td>                       <td>Subj.</td>                             </tr>
              <tr> <td rowspan="2">Sing.</td> <td>1.</td>	<td><span class="w">habáida</span></td>	              <td><span class="w">habáidēdjáu</span></td>                </tr>
              <tr>                             <td>2</td>	<td><span class="w">habáidēs</span></td>  	          <td><span class="w">habáidēdeis</span></td>                </tr>
              <tr> <td colspan="2"></td>                            <td>[&amp;c. like <span class="w">nasida</span>]</td>	<td>[&amp;c. like <span class="w">nasidēdjáu</span>]</td>  </tr>
            </table>
        
            <table class="status-wip">
              <tr> <td>Participle.</td>    </tr>
              <tr> <td><span class="w">habáiþs</span></td> </tr>
            </table>
          
        
    
        
          <h3>b. Passive.</h3>
    
          
            <h5>Present.</h5>
      
            <table class="status-wip">
              <tr> <td colspan="2"></td>                            <td>Indic.</td>         <td>Subj.</td>            </tr>
              <tr> <td rowspan="3">Sing.</td> <td>1.</td> <td><span class="w">habada</span></td>  <td><span class="w">habáidáu</span></td>  </tr>
              <tr>                             <td>2.</td> <td><span class="w">habaza</span></td>  <td><span class="w">habáizáu</span></td>  </tr>
              <tr>                             <td>3.</td> <td><span class="w">habada</span></td>  <td><span class="w">habáidáu</span></td>  </tr>
              <tr> <td colspan="2">Plur. 1. 2. 3.</td>        <td><span class="w">habanda</span></td> <td><span class="w">habáindáu</span></td> </tr>
            </table>
          
        
        
      
    
      
        <p class="status-wip">
          <span class="section-label">§ 327.</span>
          Most of the verbs belonging to the third class were originally primary verbs like Lat. habē-re, to have. In prim. Germanic there were at least two stem-forms of haban, viz. present *χabǣj- and pret. *χab-. In Gothic as in the other Germanic languages the different types became mixed, which gave rise to many new formations. In OHG. the stem-form of the present was extended to all parts of the verb, as pret. habēta, pp. gihabēt, but OE. hæfde, gehæfd, OS. habda, gihabd. In Gothic the stem-form of the present was extended to the preterite and pp. just as in OHG. The prim. Germanic forms of the pres. indic. were: Sing. *χaҌǣjō, *χaҌǣjizi, *χaҌǣjiđi; dual *χabæjō-(w)iz (<span class="ref">§ 287</span>), *χaҌǣjiđiz; Pl. *χaҌǣjamiz, *χaҌǣjiđi, *χaǣjanđi; from which with the loss of inter vocalic -j- (<span class="ref">§§ 76, 152</span>) were regularly developed the second and third pers. sing. habáis, habáiþ and the second pers. pl. habáiþ. The other forms of the present would have become in Gothic *habaia; *habaiōs, *habáiþs; *habaiam, *habaiand, see <span class="ref">§ 76</span>. But the whole of the pres. indic.
          <span class="pb">
<span>159</span></span>
          (except the forms habáis, habáiþ), the pres. subjunctive, the imperative (except habái, habáiþ), the infinitive, the pres. participle, the passive indic. and subjunctive, were formed direct from the stem-form *χab- + the endings of the first Class of weak verbs. The imperative forms habái, habáiþ were regularly developed from prim. Germanic *χabǣj(i), *χabǣ(j)iđ(i).
        </p>
      
    
      
        <p class="status-wip">
          <span class="section-label">§ 328.</span>
          Like haban are also conjugated: áistan, to reverence; ana-silan, to be silent; and-staúrran, to murmur against; arman, to pity; bauan, to dwell; fastan, to fast, hold firm; fijan, to hate; ga-geigan, to gain; ga-kunnan, to recognize; hatan, to hate; jiukan, to contend; leikan, to please; liban, to live; liugan, to marry; maúrnan, to mourn; munan, to consider; reiran, to tremble; saúrgan, to sorrow; sifan, to rejoice; skaman (sik), to be ashamed; slawan, to be silent; trauan, to trust; swēran, to honour; þahan, to be silent; witan, to watch, observe.
        </p>
        <div class="note">
          
            
              <p class="status-wip">
                <span class="note-label">Note.—</span>
                1. On the stem-vowel in bauan, trauan, see <span class="ref">§ 80</span>.
              </p>
            
            
              <p class="status-wip">
                2. bauan belonged originally to the reduplicated verbs (cp. O.Icel. būa, to dwell, pret. sing. bjō, pp. būenn), and the strong form is still regularly preserved in bauiþ, the 3 pers. sing. pres. indic.
              </p>
            
            
              <p class="status-wip"> 
                3. Beside hatan there also occurs twice hatjan.
              </p>
            
            
              <p class="status-wip">
                4. It cannot be determined whether bnauan (<span class="ref">§ 80</span>), to rub, of which only the pres. participle occurs, belongs here or to the reduplicated verbs.
              </p>
            
          
        </div>
      
    
  
    
      <h3>4. Fourth Weak Conjugation.</h3>
  
      
        § 329.
    
        
          <h5>Present.</h5>
    
          <table class="status-wip">
            <tr> <td colspan="2"></td>                            <td>Indic.</td>                                       <td>Subj.</td>            <td>Imperative.</td>        </tr>
            <tr> <td rowspan="3">Sing.</td> <td>1.</td> <td>
<span class="w">fullna</span>, <span class="gloss">I become full</span>
</td>  <td><span class="w">fullnáu</span></td>   <td><span class="w">—</span></td>           </tr>
            <tr>                             <td>2.</td> <td><span class="w">fullnis</span></td>                               <td><span class="w">fullnáis</span></td>  <td><span class="w">fulln</span></td>       </tr>
            <tr>                             <td>3.</td> <td><span class="w">fullniþ</span></td>                               <td><span class="w">fullnái</span></td>   <td><span class="w">fullnadáu</span></td>   </tr>
            <tr> <td rowspan="2">Dual</td>  <td>1.</td> <td><span class="w">fullnōs</span></td>                               <td><span class="w">fullnáiwa</span></td> <td><span class="w">—</span></td>           </tr>
            <tr>                             <td>2.</td> <td><span class="w">fullnats</span></td>                              <td><span class="w">fullnáits</span></td> <td><span class="w">fullnats</span></td>    </tr>
            <tr> <td rowspan="3">Plur.</td> <td>1.</td> <td><span class="w">fullnam</span></td>                               <td><span class="w">fullnáima</span></td> <td><span class="w">fullnam</span></td>     </tr>
            <tr>                             <td>2.</td> <td><span class="w">fullniþ</span></td>                               <td><span class="w">fullnáiþ</span></td>  <td><span class="w">fullniþ</span></td>     </tr>
            <tr>                             <td>3.</td> <td><span class="w">fullnand</span></td>                              <td><span class="w">fulládina</span></td> <td><span class="w">fullnandáu</span></td>  </tr>
          </table>
      
          <span class="pb">
<span>160</span></span>
      
          <table class="status-wip">
            <tr> <td>Infin.</td>         <td>Participle.</td>      </tr>
            <tr> <td><span class="w">fullnan</span></td>  <td><span class="w">fullnands</span></td>  </tr>
          </table>
        
    
        
          <h5>Preterite.</h5>
    
          <table class="status-wip">
            <tr> <td rowspan="2">Sing.</td> <td>1.</td>	<td><span class="w">fullnōda</span></td>	            <td><span class="w">fullnōdēdjáu</span></td>              </tr>
            <tr>                             <td>2</td>	<td><span class="w">fullnōdēs</span></td>  	          <td><span class="w">fullnōdēdeis</span></td>              </tr>
            <tr> <td colspan="2"></td>                            <td>[&amp;c. like <span class="w">nasida</span>]</td>	<td>[&amp;c. like <span class="w">nasidēdjáu</span>]</td> </tr>
          </table>
        
    
        <div class="note">
          <p class="status-wip">
            <span class="note-label">Note.—</span>
            All verbs belonging to this class are intransitive, and accordingly have no passive voice.
          </p>
        </div>
      
    
      
        <p class="status-wip">
          <span class="section-label">§ 330.</span>
          The verbs of the fourth class are partly denominative and partly deverbative, and denote the entering into a state expressed by the simplex, as fullnan, to become full; and-bundnan, to become unbound, as compared with fulls, full; and-bindan, to unbind. They correspond in meaning with the inceptive or inchoative verbs in Latin and Greek. They belonged originally to the athematic conjugation (<span class="ref">§ 280</span>) and contained in the pres. indic. the formative suffix -nā́- in the singular and -nǝ- in the dual and plural, as in Skr. Sing. badh-nā́-mi, I bind, badh-nā́-si, badh-nā́-ti; dual badh-nī-vás, badh-ni-thás, badh-nī-tás; Pl. badh-nī-más, badh-nī- thá, badh-n-ánti (= Indg. bhndh-n-énti with vocalic n in the stem). Such verbs had the weak grade form of the stem (like the pret. pl. and pp. of the first three classes of strong verbs) owing to the accent being on the nā́- in the singular and on the ending in the dual and plural. The -nā́-, -nǝ- became -nṓ- (<span class="ref">§ 42</span>), -na- (<span class="ref">§ 41</span>) in prim. Germanic. The prim. Germanic forms corresponding to the Skr. were: Sing. *Ҍunđnṓmi, *Ҍunđnṓsi, *Ҍunđoþi; dual *Ҍunđnawés, *Ҍunđnađés; Pl. *bunđnamés, *Ҍunđnađé, *Ҍunđnínþi; from which the first pers. pl. Goth. -bundnam is regularly developed. All the other forms of the pres. indic. were new formations formed direct from the stem- form bundn-, fulln-, &amp;c. + the endings of strong verbs; and similarly with the pres. subjunctive, imperative, infinitive and pres. participle. 
          The pret. was formed from the
          <span class="pb">
<span>161</span></span>
          original stem-form of the pres. sing. bundnō-, fullnō-, &amp;c. + the endings of the first class of weak verbs.
        </p>
      
    
      
        <p class="status-wip">
          <span class="section-label">§ 331.</span>
          Like fullnan are conjugated the following verbs and a few others: af-dumbnan, to hold one’s peace; af-dáubnan, to become deaf; af-taúrnan, to be torn away from; and-bundnan, to be unbound; bi-áuknan, to become larger; dis-skritnan, to become torn; fra-lusnan, to perish; fraqistnan, to perish; ga-batnan, to profit; ga-blindnan, to become blind; ga-dáuþnan, to die; ga-haftnan, to be attached to; ga-háilnan, to become whole; ga-qiunan, to be made alive; ga-skáidnan, to become parted; ga-þaúrsnan, to dry up, wither away; ga-waknan, to awake; in-feinan, to be moved with compassion; mikilnan, to be magnified; tundnan, to take fire; ufar-hafnan, to be exalted; us-geisnan, to be aghast; us-gutnan, to be poured out; us-háuhnan, to be exalted; us-luknan, to become unlocked; us-mērnan, to be proclaimed; weihnan, to become holy.
        </p>
      
    
  
  

  
    <h2>C. Minor Groups.</h2>

    
      <h2>A. Preterite-Presents.</h2>
    
      
        <p class="status-wip">
          <span class="section-label">§ 332.</span>
          These verbs were originally unreduplicated perfects which acquired a pres. meaning like Skr. vḗda, Gr. οἶδα, Lat. nōvī, I know, to which a new weak preterite (see <span class="ref">§ 340</span>), an infinitive, and a pres. participle were formed in the prim. Germanic period. They are inflected in the pres. like the preterite of strong verbs. The following verbs, most of which are very defective, belong to this class:—
        </p>
      
    
      
        <h3>I. Ablaut-series.</h3>
    
        
          <p class="status-wip">
            <span class="section-label">§ 333.</span>
            wáit, I know, 2 sing. wáist (<span class="ref">§ 138</span>), 1 pl. witum, subj. witjáu, pret. wissa (<span class="ref">§ 138</span>), subj. pret. wissēdjáu, pres. part. witands, infin. *witan.
            láis, I know. This is the only form extant.
          </p>
        
      

      <span class="pb">
<span>162</span></span>

      
        <h3>II. Ablaut-series.</h3>
    
        
          <p class="status-wip">
            <span class="section-label">§ 334.</span>
            dáug, it is good for, profits. The only form extant.
          </p>
        
      

      
        <h3>III. Ablaut-series.</h3>
    
        
          <p class="status-wip">
            <span class="section-label">§ 335.</span>
            kann, I know, 2 sing. kant (kannt), 1 pl. kunnum, pret. indic. kunþa, pret. subj. kunþēdjáu, infin. kunnan, pres. part. kunnands, pp. kunþs.
          </p>
          <div class="note">
            <p class="status-wip">
              <span class="note-label">Note.—</span>
              The pret. and pp. of this verb presents difficulties in all the Germanic languages. The pp. kunþs, O.Icel. kūþr (kunnr), OE. cūþ, OS. kūþ, O.Fris. kūth, OHG. kund (<span class="ref">§ 127, Table I</span>), all go back to prim. Germanic *kúnþaz, Indg. *gntós (with vocalic n). The regular prim. Germanic form would have been *kunđás, but the separate languages show that the accent must have been shifted from the ending to the stem some time prior to the operation of Verner’s law, and that then a preterite was formed direct from the base kunþ- + the endings -ōn, (-ǣn), -ǣs, -ǣ, &amp;c. (<span class="ref">§ 315</span>), whence Goth. kunþa, O.Icel. kunna from older *kunþa, OE. cūþe, OHG. konda. See <span class="ref">§ 340</span>.
            </p>
          </div>
          <p class="status-wip">
            þarf, I need, 2 sing. þarft, 1 pl. þaúrbum, subj. þaúrbjáu, pret. indic. þaúrfta, infin. *þaúrban, pres. part. þaúrbands, pp. þaúrfts, necessary.
          </p>
          <p class="status-wip">
            ga-dars, I dare, 1 pl. ga-daúrsum, subj. ga-dadúsjáu, pret. indic. ga-daúrsta, infin. ga-daúrsan.
          </p>
        
      
    
      
        <h3>IV. Ablaut-series.</h3>
    
        
          <p class="status-wip">
            <span class="section-label">§ 336.</span>
            skal, I shall, owe, 2 sing. skalt, 1 pl. skulum, subj. skuljáu, pret. indic. skulda, pret. subj. skuldēdjáu, infin. *skulan, pres. part. skulands, pp. skulds, owing, lawful.
          </p>
          <p class="status-wip">
            man, I think, 1 pl. munum, subj. munjáu, pret. indic. munda, infin. munan, pres. part. munands, pp. munds.
          </p>
          <p class="status-wip">
            bi-nah, it is permitted or lawful; ga-nah, it suffices, pp. bi-naúhts, sufficient, infin. *-naúhan. Other forms are wanting.
          </p>
        
      

      <span class="pb">
<span>163</span></span>

      
        <h3>V. Ablaut-series.</h3>
    
        
          <p class="status-wip">
            <span class="section-label">§ 337.</span>
            mag, I can, may, 2 sing. magt for *maht, dual magu, maguts, 1 pl. magum, subj. magjáu, pret. indic. mahta, pret. subj. mahtēdjáu, infin. *magan, pres. part. magands, pp. mahts.
          </p>
        
      

      
        <h3>VI. Ablaut-series.</h3>
    
        
          <p class="status-wip">
            <span class="section-label">§ 338.</span>
            ga-mōt, I find room, 1 pl. *ga-mōtum, subj. gamōtjáu, pret. indic. ga-mōsta, infin. *ga-motan.
            ōg, I fear, 1 pl. *ōgum, subj. ōgjáu, pret. indic. ōhta; imperative 2 sing. ōgs, from prim. Germanic *ōʒiz, is originally an injunctive form. 2 pl. ōgeiþ (properly subj.), infin. *ōgan. The pres. part. of the real old infin. still survives in unagands, fearless.
          </p>
        
        

      
        <p class="status-wip">
          <span class="section-label">§ 339.</span>
          áih, I have, probably belonged originally to the seventh class of strong verbs (<span class="ref">§ 311</span>), 1, 3 sing. áih (7) and áig (1), plural 1. áigum (2) and áihum (2), 2. áihuþ (1), 3. áigun (2), subj. 3 sing. áigi (2), plural 2 pers. áigeþ (1), 3. áigeina (1), pres. part. áigands (5) and áihands (1), infin. áihan (1) occurring in the compound faír-áihan, to partake of, pret. indic. 1, 3 sing. áihta, 3 pl. áihtēdun, subj. 2 sing. áihtēdeis.
        </p>
        <div class="note">
          <p class="status-wip">
            <span class="note-label">Note.—</span>
            In the pres. h was regular in the 1, 3 pers. sing. indic. (<span class="ref">§§ 136–7</span>), and g in all other forms of the present. But in a few cases we find h where we should expect g, and in one case g instead of h. The figures in brackets give the number of times h and g occur in forms of the present.
          </p>
        </div>
      
    
      
        <p class="status-wip">
          <span class="section-label">§ 340.</span>
          It should be noted that the ending of the past participle of all verbs belonging to the preterite presents goes back to Indg. -tós (not -itós as in the first class of weak verbs, <span class="ref">§ 322</span>), as kunþs (<span class="ref">§ 335 note</span>), munds, skulds = prim. Germanic *kúnþaz, *munđás, *skulđás, Indg. *gntós, *mntós, *skltós; and similarly with the other past participles. This is no doubt the reason why the preterites do not have the medial -i- which is found in the
          <span class="pb">
<span>164</span></span>
          preterites and past participles of the first class of weak verbs, as nasida, sōkida, pp. nasiþs, sokiþs; and similarly with the preterites baúhta, brāhta, &amp;c. (<span class="ref">§ 321</span>).
        </p>
      
    
    
    
      <h2>B. Verbs in <span class="m">-mi</span>.</h2>
    
      
        <p class="status-wip">
          <span class="section-label">§ 341.</span>
          Only scanty remains of the athematic verbs have been preserved in Gothic. These are the pres. indicative and subjunctive of the substantive verb, and the verb will.
        </p>
      
    
      
        <h3>1. The Substantive Verb.</h3>
    
        
          <p class="status-wip">
            <span class="section-label">§ 342.</span>
            The substantive verb forms its present tense from the root es-. The other parts of the verb are supplied by wisan (<span class="ref">§ 308</span>).
          </p>
      
          
            <h5>Present.</h5>
      
            <table class="status-wip">
              <tr> <td colspan="2"></td>                            <td>Indic.</td>                         <td>Subj.</td>   </tr>
              <tr> <td rowspan="3">Sing.</td> <td>1.</td> <td>
<span class="w">im</span>, <span class="gloss">I am</span>
</td> <td><span class="w">sijáu</span></td> </tr>
              <tr>                             <td>2.</td> <td><span class="w">is</span></td>                      <td><span class="w">sijáis</span></td> </tr>
              <tr>                             <td>3.</td> <td><span class="w">ist</span></td>                     <td><span class="w">sijái</span></td> </tr>
              <tr> <td rowspan="2">Dual</td>  <td>1.</td> <td><span class="w">siju</span></td>                    <td><span class="w">*sijáiwa</span></td> </tr>
              <tr>                             <td>2.</td> <td><span class="w">*sijuts</span></td>                 <td><span class="w">*sijáits</span></td> </tr>
              <tr> <td rowspan="3">Plur.</td> <td>1.</td> <td><span class="w">sijum</span></td>                   <td><span class="w">sijáima</span></td> </tr>
              <tr>                             <td>2.</td> <td><span class="w">sijuþ</span></td>                   <td><span class="w">sijáiþ</span></td> </tr>
              <tr>                             <td>3.</td> <td><span class="w">sind</span></td>                    <td><span class="w">sijáina</span></td> </tr>
            </table>
        
            <table class="status-wip">
              <tr> <td>Infin.</td> <td><span class="w">wisan</span></td> <td>Participle</td> <td><span class="w">wisands</span></td> </tr>
            </table>
          
      
          
            <h5>Preterite.</h5>
      
            <table class="status-wip">
              <tr> <td colspan="2"></td>                            <td>Indic.</td>                       <td>Subj.</td>                             </tr>
              <tr> <td rowspan="2">Sing.</td> <td>1.</td>	<td><span class="w">was</span></td>	              <td><span class="w">wēsjáu</span></td>                </tr>
              <tr>                             <td>2</td>	<td><span class="w">wast</span></td>  	          <td><span class="w">wēseis</span></td>                </tr>
              <tr> <td colspan="2"></td>                            <td>[&amp;c. like <span class="w">nam</span>, <span class="ref">§ 286</span>]</td>	<td>[&amp;c. like <span class="w">nḗmjáu</span>]</td>  </tr>
            </table>
        
            <table class="status-wip">
              <tr> <td>Participle</td> <td><span class="w">wisans</span></td> </tr>
            </table>
          
      
          <div class="note">
            
              
                <p class="status-wip">
                  <span class="note-label">Note.—</span>
                  1. For the imperative the subj. forms sijáis, &amp;c., are used.
                </p>
              
              <span class="pb">
<span>165</span></span>
              
                <p class="status-wip">
                  2. Observe the elision of the vowel in nist = ni ist, þatist = þata ist, karist = kara ist.
                </p>
              
              
                <p class="status-wip">
                  3. Beside sijum, sijuþ there also occur sium, siuþ, which points to a weak articulation of the intervocalic -j-.
                </p>
              
            
          </div>
      
          <p class="status-wip">
            The original forms of the pres. indic. were: Sing. *ésmi (Skr. ásmi), *ési beside *éssi (Skr. ási, Homer ἐσσί), *ésti (Skr. ásti, Gr. ἐστί); dual *swés (Skr. svás), *stés (Skr. sthás); Pl. *smés (Skr. smás), *sté (Skr. sthá), *sénti (Skr. sánti). Beside the accented there also were unaccented forms just as in the pronouns (<span class="ref">§ 259</span>). ésmi regularly became im through the intermediate stages *izmi, *immi, *imm. is from *isi, *izi; ist from *isti; sind from *sinđi. siju, sijum, sijuþ with sij- from the pres. subjunctive and the endings of the pret. of strong verbs (<span class="ref">§ 292</span>), cp. the same endings in O.Icel. erum, we are, eruþ, eru (OE. earon); OHG. bir-um, bir-ut; OE. sindon, OS. sindun.
          </p>
          <p class="status-wip">
            The original forms of the pres. subjunctive were: Sing. *s(i)jḗm (Skr. syā́m), *s(i)jḗs (Skr. syā́s), *s(i)jḗt (Skr. syā́t); Pl. *simḗ, *sité, *sijént, which would have become in Gothic *sija, *sijēs, *sija; *seima (OHG. sīm), *seiþ (OHG. sīt), *sein (OHG. OS. sīn). In Gothic the original sij- of the singular was extended to the plural and then the whole tense was remodelled after the analogy of the pres. subjunctive of strong verbs (<span class="ref">§ 288</span>).
          </p>
        
      
    
      
        <h3>2. The Verb ‘<span class="gloss">will</span>’.</h3>
    
        
          <p class="status-wip">
            <span class="section-label">§ 343.</span>
            The present tense of this verb was originally an optative (subjunctive) form of a verb in -mi, which already in prim. Germanic came to be used indicatively. To this was formed in Gothic a new infinitive, present participle, and weak preterite. The endings of the present are those of the pret. subjunctive (<span class="ref">§ 293</span>). The existing forms are:—
          </p>
          <span class="pb">
<span>166</span></span>
      
          
            <h5>Present.</h5>
      
            <table class="status-wip">
              <tr> <td rowspan="3">Sing.</td> <td>1.</td> <td><span class="w">wiljáu</span></td>  <td rowspan="3">Plur.</td> <td>1.</td> <td><span class="w">wileima</span></td>  </tr>
              <tr>                             <td>2.</td>	<td><span class="w">wileis</span></td>	                            <td>2.</td> <td><span class="w">wileiþ</span></td>   </tr>
              <tr>                             <td>3.</td>	<td><span class="w">wili</span></td>	                              <td>3.</td>	<td><span class="w">wileina</span></td>  </tr>
              <tr> <td>Dual</td>           <td>2.</td> <td><span class="w">wileits</span></td> <td colspan="3"></td>		                                                     </tr>
              <tr> <td colspan="2">Infin.</td>                <td><span class="w">wiljan</span></td>  <td colspan="2">Participle</td>            <td><span class="w">wiljands</span></td> </tr>
            </table>
          

          
            <h5>Preterite.</h5>
      
            <table class="status-wip">
              <tr> <td colspan="2"></td> <td>Indic.</td> <td>Subj.</td> </tr>
              <tr> <td>Sing.</td> <td>1.</td> <td><span class="w">wilda</span></td> <td><span class="w">wildēdjáu</span></td> </tr>
              <tr> <td colspan="3">[&amp;c. like <span class="w">nasida</span>, <span class="ref">§ 317</span>]</td>	<td>[&amp;c. like <span class="w">nasidēdjáu</span>]</td> </tr>
            </table>
          
     
        
      
    
    
  
</main><aside><nav></nav></aside>
</body>
</html>
